---
title: "Rechnungs-E-Mail: Analyse fehlerhafter Verwendungszwecke"
subtitle: "Analysebericht – D365FO Systemadministration"
author: "Cedric Kameni"
date: "`r format(Sys.Date(), '%d. %B %Y')`"
output:
  html_document:
    theme: flatly
    toc: true
    toc_float:
      collapsed: false
    number_sections: false
    df_print: paged
  word_document:
    toc: true
---

```{r setup, include=FALSE}
knitr::opts_chunk$set(echo = FALSE, message = FALSE, warning = FALSE)

cred_path <- ""
cnn <- D365Security::get_connection("TST", cred_path)

library(dplyr)
library(knitr)
library(ggplot2)
```

---

## Hintergrund

Ein Kunde hat keine Rechnung per E-Mail erhalten, obwohl eine E-Mail-Adresse im System hinterlegt war. Die Ursache: Der hinterlegte **Verwendungszweck** (`PURPOSE`) lautete `eInvoice` — ohne Gesellschaftssuffix.

Die Druckverwaltung (Print Management) in D365FO sucht beim Rechnungsversand nach dem **exakten gesellschaftsspezifischen Wert** (z.B. `eInvoice_0900`). Ein generisches `eInvoice` wird nie gefunden — die Rechnung wird nicht versandt.

Ziel dieser Analyse: Alle betroffenen Kunden identifizieren, nach Schweregrad klassifizieren und konkrete Maßnahmen ableiten.

> **Abgrenzung:** Intercompany-Kunden (`CUSTGROUP LIKE '%IC'`) sind in allen Abfragen ausgeschlossen. Ein fehlender Purpose ist bei IC-Kunden kein Fehler — der IC-Rechnungsprozess läuft über eigene Logik. *(Entscheidung steht formal noch aus — siehe [Offene Punkte](#offene-punkte).)*

---

## Datenabruf

```{sql connection=cnn, output.var="df_zusammenfassung"}
SELECT
    c.DATAAREAID,
    COUNT(DISTINCT c.CUSTOMERACCOUNT)   AS Betroffene_Kunden,
    COUNT(*)                            AS Betroffene_Eintraege
FROM DIRPARTYCONTACTENTITY  d
    INNER JOIN CUSTCUSTOMERENTITY c
        ON  d.PARTYNUMBER  = c.PARTYNUMBER
    INNER JOIN CUSTTABLE ct
        ON  ct.ACCOUNTNUM  = c.CUSTOMERACCOUNT
        AND ct.DATAAREAID  = c.DATAAREAID
WHERE d.TYPE    = 2
  AND d.PURPOSE = 'eInvoice'
  AND ct.CUSTGROUP NOT LIKE '%IC'
GROUP BY c.DATAAREAID
ORDER BY c.DATAAREAID;
```

```{sql connection=cnn, output.var="df_kritikalitaet"}
SELECT
    c.CUSTOMERACCOUNT,
    c.DATAAREAID,
    d_falsch.LOCATOR    AS Email_Falsch,
    CASE
        WHEN d_korrekt.PURPOSE IS NULL
            THEN 'KRITISCH'
        ELSE 'Bereinigen'
    END                 AS Kritikalitaet
FROM CUSTCUSTOMERENTITY c
    INNER JOIN CUSTTABLE ct
        ON  ct.ACCOUNTNUM  = c.CUSTOMERACCOUNT
        AND ct.DATAAREAID  = c.DATAAREAID
    INNER JOIN DIRPARTYCONTACTENTITY d_falsch
        ON  d_falsch.PARTYNUMBER = c.PARTYNUMBER
        AND d_falsch.TYPE        = 2
        AND d_falsch.PURPOSE     = 'eInvoice'
    LEFT JOIN DIRPARTYCONTACTENTITY d_korrekt
        ON  d_korrekt.PARTYNUMBER = c.PARTYNUMBER
        AND d_korrekt.TYPE        = 2
        AND d_korrekt.PURPOSE     = CONCAT('eInvoice_', c.DATAAREAID)
WHERE ct.CUSTGROUP NOT LIKE '%IC'
ORDER BY Kritikalitaet DESC, c.DATAAREAID, c.CUSTOMERACCOUNT;
```

```{sql connection=cnn, output.var="df_luecken_regulaer"}
SELECT
    inv.ORDERACCOUNT    AS CUSTOMERACCOUNT,
    inv.DATAAREAID,
    ct.CUSTGROUP,
    COUNT(DISTINCT inv.INVOICEID)   AS Anzahl_Rechnungen,
    MAX(inv.INVOICEDATE)            AS Letzte_Rechnungsdatum
FROM CUSTINVOICEJOUR inv
    INNER JOIN CUSTTABLE ct
        ON  ct.ACCOUNTNUM  = inv.ORDERACCOUNT
        AND ct.DATAAREAID  = inv.DATAAREAID
    INNER JOIN CUSTCUSTOMERENTITY c
        ON  c.CUSTOMERACCOUNT = inv.ORDERACCOUNT
        AND c.DATAAREAID      = inv.DATAAREAID
    LEFT JOIN DIRPARTYCONTACTENTITY d_email
        ON  d_email.PARTYNUMBER = c.PARTYNUMBER
        AND d_email.TYPE        = 2
        AND d_email.PURPOSE     = CONCAT('eInvoice_', inv.DATAAREAID)
WHERE ct.CUSTGROUP NOT LIKE '%IC'
GROUP BY inv.ORDERACCOUNT, inv.DATAAREAID, ct.CUSTGROUP
HAVING MAX(d_email.PURPOSE) IS NULL
ORDER BY inv.DATAAREAID, inv.ORDERACCOUNT;
```

```{sql connection=cnn, output.var="df_luecken_aktiv_12m"}
SELECT
    inv.ORDERACCOUNT    AS CUSTOMERACCOUNT,
    inv.DATAAREAID,
    COUNT(DISTINCT inv.INVOICEID)   AS Anzahl_Rechnungen_12M,
    MAX(inv.INVOICEDATE)            AS Letzte_Rechnungsdatum
FROM CUSTINVOICEJOUR inv
    INNER JOIN CUSTTABLE ct
        ON  ct.ACCOUNTNUM  = inv.ORDERACCOUNT
        AND ct.DATAAREAID  = inv.DATAAREAID
    INNER JOIN CUSTCUSTOMERENTITY c
        ON  c.CUSTOMERACCOUNT = inv.ORDERACCOUNT
        AND c.DATAAREAID      = inv.DATAAREAID
    LEFT JOIN DIRPARTYCONTACTENTITY d_email
        ON  d_email.PARTYNUMBER = c.PARTYNUMBER
        AND d_email.TYPE        = 2
        AND d_email.PURPOSE     = CONCAT('eInvoice_', inv.DATAAREAID)
WHERE ct.CUSTGROUP NOT LIKE '%IC'
  AND inv.INVOICEDATE >= DATEADD(MONTH, -12, GETDATE())
GROUP BY inv.ORDERACCOUNT, inv.DATAAREAID, ct.CUSTGROUP
HAVING MAX(d_email.PURPOSE) IS NULL
ORDER BY Anzahl_Rechnungen_12M DESC, inv.DATAAREAID, inv.ORDERACCOUNT;
```

```{r kennzahlen, include=FALSE}
n_kunden_gesamt  <- sum(df_zusammenfassung$Betroffene_Kunden)
n_eintraege      <- sum(df_zusammenfassung$Betroffene_Eintraege)
n_kritisch       <- sum(df_kritikalitaet$Kritikalitaet == "KRITISCH")
n_bereinigen     <- sum(df_kritikalitaet$Kritikalitaet == "Bereinigen")
n_luecken        <- nrow(df_luecken_regulaer)
n_luecken_aktiv  <- nrow(df_luecken_aktiv_12m)
n_gesellschaften <- nrow(df_zusammenfassung)
```

---

## Kennzahlen auf einen Blick

```{r kennzahlen-tabelle}
knitr::kable(
  data.frame(
    Kennzahl = c(
      "Betroffene Gesellschaften",
      "Betroffene Kunden (falscher Purpose)",
      "Davon: KRITISCH — kein korrekter Purpose vorhanden",
      "Davon: Bereinigen — korrekter Purpose existiert parallel",
      "Kunden mit Rechnungen aber ohne jeglichen Purpose (Lücken)",
      "Davon: aktiv in den letzten 12 Monaten"
    ),
    Wert = c(
      n_gesellschaften,
      n_kunden_gesamt,
      n_kritisch,
      n_bereinigen,
      n_luecken,
      n_luecken_aktiv
    )
  ),
  col.names = c("Kennzahl", "Anzahl"),
  align = c("l", "r")
)
```

---

## Betroffene Kunden je Gesellschaft

```{r zusammenfassung-tabelle}
knitr::kable(
  df_zusammenfassung,
  col.names = c("Gesellschaft", "Betroffene Kunden", "Betroffene Einträge"),
  align = c("l", "r", "r")
)
```

---

## Klassifizierung nach Schweregrad

```{r kritikalitaet-chart, fig.width=6, fig.height=3}
df_kritikalitaet |>
  count(DATAAREAID, Kritikalitaet) |>
  ggplot(aes(x = DATAAREAID, y = n, fill = Kritikalitaet)) +
  geom_col(position = "stack", width = 0.6) +
  geom_text(aes(label = n), position = position_stack(vjust = 0.5),
            colour = "white", fontface = "bold", size = 3.5) +
  scale_fill_manual(values = c("KRITISCH" = "#C0392B", "Bereinigen" = "#E67E22")) +
  labs(x = "Gesellschaft", y = "Anzahl Kunden", fill = NULL,
       title = "Falsche eInvoice-Einträge nach Gesellschaft und Schweregrad") +
  theme_minimal(base_size = 12) +
  theme(legend.position = "bottom", panel.grid.major.x = element_blank())
```

```{r kritikalitaet-tabelle}
df_kritikalitaet |>
  count(Kritikalitaet, DATAAREAID) |>
  tidyr::pivot_wider(names_from = DATAAREAID, values_from = n, values_fill = 0) |>
  knitr::kable(caption = "Anzahl Kunden je Schweregrad und Gesellschaft")
```

### KRITISCH — vollständige Liste

Kunden ohne **jeglichen** korrekten Purpose: sie erhalten garantiert keine Rechnung per E-Mail.

```{r kritisch-liste}
df_kritikalitaet |>
  filter(Kritikalitaet == "KRITISCH") |>
  select(CUSTOMERACCOUNT, DATAAREAID, Email_Falsch) |>
  arrange(DATAAREAID, CUSTOMERACCOUNT) |>
  knitr::kable(col.names = c("Kundennummer", "Gesellschaft", "E-Mail-Adresse"))
```

---

## Lückenanalyse: Kunden ohne Purpose

Kunden, die **Rechnungen erhalten haben**, aber **keinen** `eInvoice_XXXX`-Purpose besitzen — weder einen richtigen noch einen falschen.

```{r luecken-summary}
knitr::kable(
  df_luecken_regulaer |>
    group_by(DATAAREAID) |>
    summarise(
      Kunden        = n_distinct(CUSTOMERACCOUNT),
      Rechnungen    = sum(Anzahl_Rechnungen),
      Letzte_Rechnung = max(Letzte_Rechnungsdatum)
    ) |>
    arrange(DATAAREAID),
  col.names = c("Gesellschaft", "Kunden ohne Purpose", "Rechnungen gesamt", "Letzte Rechnung"),
  caption = paste0("Gesamt: ", n_luecken, " Kunden — davon ", n_luecken_aktiv,
                   " aktiv in den letzten 12 Monaten")
)
```

---

## Empfohlene Maßnahmen

```{r massnahmen-tabelle}
knitr::kable(
  data.frame(
    Kategorie   = c("KRITISCH", "Bereinigen", "Lücke"),
    Beschreibung = c(
      "Nur falscher eInvoice-Eintrag, kein korrekter vorhanden",
      "Falscher eInvoice-Eintrag neben korrektem eInvoice_XXXX",
      "Rechnungen vorhanden, aber kein Purpose hinterlegt"
    ),
    Anzahl = c(n_kritisch, n_bereinigen, n_luecken),
    Massnahme = c(
      "PURPOSE umbenennen: eInvoice → eInvoice_XXXX",
      "Falschen Eintrag löschen (korrekter bleibt erhalten)",
      "Neuen eInvoice_XXXX-Eintrag anlegen"
    ),
    Prioritaet = c("Hoch", "Mittel", "Hoch (aktive Kunden)")
  ),
  col.names = c("Kategorie", "Beschreibung", "Anzahl", "Maßnahme", "Priorität")
)
```

---

## Offene Punkte

> ⚠️ **Entscheidung ausstehend: Intercompany-Kunden**
>
> Sollen IC-Kunden (`CUSTGROUP LIKE '%IC'`) dauerhaft aus der Rechnungs-E-Mail-Analyse ausgeschlossen werden?
>
> | | |
> |-|-|
> | **Entschieden von:** | ___________________________ |
> | **Datum:** | ___________________________ |
> | **Status:** | ☐ offen &emsp; ☐ bestätigt &emsp; ☐ abgelehnt |

---

*Erstellt mit R/RMarkdown — Detailanalyse: `D365FO_Email_Verwendungszweck_Analyse.Rmd`*
