# HowTo: WIBU-Rollenmapping, Rollenvergleich und XML-Modifikation (Kompakt)

## Konzept

```text
Dev-Rolle   AOTNAME enthält WIBU → lesbarer Identifier
Config-Rolle AOTNAME enthält kein WIBU, NAME enthält WIBU → GUID
Join-Key    Dev-NAME ohne Klammer-Suffix = Config-NAME
```

---

## Phase 1 – Rollenmapping

```{r}
library(D365Security)

# Alle WIBU-Rollen (Dev + Config)
alle_rollen <- load_all_wibu_roles(connection)

# Nur Config-Rollen (GUID-AOTNAME)
config_rollen <- load_config_roles(connection)

# Nur Dev-Rollen (mit bereinigtem NAME2)
dev_rollen <- load_dev_roles(connection)

# Dev als Basis – Config optional (NA = kein Match)
dev_mapping <- load_dev_role_mapping(connection)
dplyr::filter(dev_mapping, is.na(CONFIDENT))   # Dev ohne Config-Entsprechung

# Config als Basis – nur erfolgreiche Matches → Eingabe für Vergleich
mapping <- load_role_mapping(connection)
```

---

## Phase 2 – Rollenvergleich

```{r}
config_folder <- "C:/Pfad/ConfigRoles/AxSecurityRole"
dev_folder    <- "C:/Pfad/DevRoles/AxSecurityRole"

# Einzelvergleich (optional)
vergleich <- compare_security_roles(
  role_file_1 = file.path(config_folder, "39F3F3C7-....xml"),
  role_file_2 = file.path(dev_folder,    "_WIBU_FIBU_FINANZBUCHHALTUNG.xml")
)
vergleich$duties$only_in_role_1   # Duties nur in Config
vergleich$duties$only_in_role_2   # Duties nur in Dev

# Batchvergleich aller Rollenpaare → Excel
ergebnis <- compare_all_roles(
  roleMapping  = mapping,
  ConfigFolder = config_folder,
  DevFolder    = dev_folder,
  outputFile   = "RoleComparison.xlsx"
)

# Nur Unterschiede
dplyr::filter(ergebnis, type != "common")
```

---

## Excel-Ausgabe

| Blatt | Inhalt |
|---|---|
| `RoleComparison` | Vollständiges Protokoll |
| `RoleMapping` | Verwendetes Mapping |
| `DifferencesOnly` | Nur Unterschiede und Fehler |

---

## Phase 3 – XML-Modifikation und Qualitätssicherung

```{r}
library(xml2)

aot_dir    <- "K:/AosService/PackagesLocalDirectory/ApplicationSuite"
output_dir <- "C:/Pfad/WIBU/Model"

# --- Custom-Duty erzeugen ---
duty_doc <- xml2::read_xml(file.path(aot_dir, "AxSecurityDuty/AxSecurityDuty_ProdProductionProcessEnable.xml"))

xml2::xml_set_text(xml2::xml_find_first(duty_doc, "/AxSecurityDuty/Name"),  "_WIBUProdProductionProcessEnable")
xml2::xml_set_text(xml2::xml_find_first(duty_doc, "/AxSecurityDuty/Label"), "_WIBU Produktionsprozess aktivieren")

target <- xml2::xml_find_first(duty_doc, "//Privileges/AxSecurityPrivilegeReference[Name='ProdMultiUserDefaultProcess']")
if (!is.null(target)) xml2::xml_remove(target)

xml2::write_xml(duty_doc, file.path(output_dir, "AxSecurityDuty/AxSecurityDuty__WIBUProdProductionProcessEnable.xml"), options = "format")

# --- Custom-Rolle erzeugen (Hilfsfunktion) ---
modify_role <- function(standard_role_path, new_role_name, new_role_label,
                        old_duty_name, new_duty_name, output_dir) {
  doc <- xml2::read_xml(standard_role_path)
  xml2::xml_set_text(xml2::xml_find_first(doc, "/AxSecurityRole/Name"),  new_role_name)
  xml2::xml_set_text(xml2::xml_find_first(doc, "/AxSecurityRole/Label"), new_role_label)
  duty_node <- xml2::xml_find_first(doc, sprintf("//Duties/AxSecurityDutyReference[Name='%s']/Name", old_duty_name))
  if (!is.null(duty_node)) xml2::xml_set_text(duty_node, new_duty_name)
  xml2::write_xml(doc, file.path(output_dir, paste0("AxSecurityRole_", new_role_name, ".xml")), options = "format")
}

modify_role(
  standard_role_path = file.path(aot_dir, "AxSecurityRole/AxSecurityRole_ProdProductionManager.xml"),
  new_role_name      = "_WIBUProdProductionManager",
  new_role_label     = "_WIBU Produktion Produktionsleiter",
  old_duty_name      = "ProdProductionProcessEnable",
  new_duty_name      = "_WIBUProdProductionProcessEnable",
  output_dir         = file.path(output_dir, "AxSecurityRole")
)

# --- Qualitätssicherung ---
# Duty: Privilege entfernt?
duty_check <- analyze_security_object(file.path(output_dir, "AxSecurityDuty/AxSecurityDuty__WIBUProdProductionProcessEnable.xml"))
"ProdMultiUserDefaultProcess" %in% duty_check$privileges$Name   # → FALSE

# Rolle: Nur Duty-Tausch, Rest identisch?
vergleich <- compare_security_roles(
  role_file_1 = file.path(aot_dir, "AxSecurityRole/AxSecurityRole_ProdProductionManager.xml"),
  role_file_2 = file.path(output_dir, "AxSecurityRole/AxSecurityRole__WIBUProdProductionManager.xml")
)
vergleich$duties$only_in_role_1   # "ProdProductionProcessEnable"      (Standard)
vergleich$duties$only_in_role_2   # "_WIBUProdProductionProcessEnable" (Custom)
vergleich$privileges$only_in_role_1  # character(0) — kein Unterschied
```

---

## Phase 4 – Security Customizer (automatisierter Graph-Engine)

Vollautomatische Analyse einer vollständigen Rollenhierarchie für ein
Ziel-Menüelement. Entscheidung per Knoten: `Keep` / `Replace` / `NoReplace`.
Generiert WIBU-Custom-XMLs und einen technischen Audit-Report.

```{r}
# Einbinden (ohne automatischen Pipeline-Ablauf)
security_customizer_autorun <- FALSE
source("security_customizer.R")

# Hierarchie aus DB laden
con       <- get_connection("TST")
hierarchy <- get_sql_security_hierarchy(con = con, resources = "ProdMultiUserDefault")
DBI::dbDisconnect(con)

# Engine instanziieren (AOT-Index + XML-Cache bleiben warm für mehrere Ziele)
engine <- new_security_engine(
  aot_root      = "C:/Users/CKAM/AppData/Local/Microsoft/Dynamics365/10.0.2645.90/PackagesLocalDirectory",
  output_dir    = "C:/Users/CKAM/Documents/RProjects/WIBU_Security/",
  custom_prefix = "_WIBU_"
)

# Analyse und XML-Generierung für ein Menüelement
report <- engine$run(menu_item = "ProdMultiUserDefault", hierarchy = hierarchy)

# Ergebnis
report$generated_duties      # erzeugte Custom-Duties
report$generated_roles       # erzeugte Custom-Rollen
report$generated_xml_files   # alle erzeugten Dateien
report$warnings              # Warnungen (fehlende AOT-Dateien etc.)

# Knotenentscheidungen einsehen
nodes       <- engine$get_nodes()
engine$cache_stats()

# Für mehrere Menüelemente (Cache bleibt warm)
for (ziel in c("ProdMultiUserDefault", "CustPostInvoice")) {
  hier <- get_sql_security_hierarchy(con = con, resources = ziel)
  engine$run(menu_item = ziel, hierarchy = hier)
}
```

**Entscheidungslogik:**

| Entscheidung | Bedeutung |
|---|---|
| `Keep` | Kein Bezug zum Ziel-Menüelement → unverändert |
| `NoReplace` | Gewährt ausschließlich Zugang zum Ziel → wird entfernt |
| `Replace` | Gewährt auch anderen Zugang → WIBU-Kopie wird erzeugt |

---

## Phase 5a – Benutzerberechtigungsvergleich (Livedaten)

Lädt Rollenzuweisungen direkt aus der DB und analysiert sie aus sechs Perspektiven.
Ergebnis: Excel mit 6 Blättern.

```{r}
library(readxl); library(dplyr); library(openxlsx)
devtools::load_all("C:/Users/CKAM/Documents/RProjects/D365Security")

cnn <- get_connection("PRJ", "pfad/db_credentials.xlsx")

# Daten laden
e <- get_sql_user_role_assignments(cnn, user_ids = c("wibule01", "wibule02"))

# Fingerprint-Spalten
r <- c("USERID", "SECURITYROLENAME", "ORGANIZATIONID")

# Analyse 1 – Fingerprint-Hash pro Benutzer
fp  <- sec_compare_user_permissions_fingerprint(e, r)

# Analyse 2 – Rollen-Matrix (Benutzer × Rollen)
rm  <- sec_create_role_matrix(e)

# Analyse 3 – Abweichungen vom Referenzbenutzer
ref <- sec_compare_to_reference_user_details(e, reference_user = "wibule02")

# Analyse 4 – Gruppen identischer Benutzer
grp <- sec_create_permission_groups(fp)

# Analyse 5 – Farbige Berechtigungsmatrix
pm  <- sec_create_permission_matrix(e)

# Analyse 6 – Paarweiser TRUE/FALSE-Vergleich
uc  <- sec_compare_users_complete(e)

# Excel-Export (6 Blätter)
wb <- openxlsx::createWorkbook()
openxlsx::addWorksheet(wb, "01_Fingerprint_Analyse");  openxlsx::writeDataTable(wb, "01_Fingerprint_Analyse",  fp)
openxlsx::addWorksheet(wb, "02_RollenMatrix");         openxlsx::writeDataTable(wb, "02_RollenMatrix",         rm)
openxlsx::addWorksheet(wb, "03_Referenzvergleich");    openxlsx::writeDataTable(wb, "03_Referenzvergleich",    ref)
openxlsx::addWorksheet(wb, "04_Berechtigungsgruppen"); openxlsx::writeDataTable(wb, "04_Berechtigungsgruppen", grp)
wb <- export_permission_matrix_sheet(wb, "05_permission_matrix", pm)
openxlsx::addWorksheet(wb, "06_users_complete");       openxlsx::writeDataTable(wb, "06_users_complete",       uc)
openxlsx::saveWorkbook(wb, "D365FO_Benutzerberechtigungsvergleich.xlsx", overwrite = TRUE)
```

---

## Phase 5b – Benutzerberechtigungsvergleich (Mock-Daten)

Identischer Workflow wie 5a — `e` wird durch einen Tibble ersetzt statt per DB geladen.
Einsatz: Entwicklung, Tests, Demonstration ohne D365FO-Zugang.

```{r}
library(dplyr); library(openxlsx); library(tibble)
devtools::load_all("C:/Users/CKAM/Documents/RProjects/D365Security")

# Mock-Daten (ersetzt get_sql_user_role_assignments + DB-Verbindung)
# Format identisch mit dem Rückgabewert der DB-Funktion
e <- tibble::tibble(
  USERID = c(
    "s.o.","s.o.",
    "s.t.","s.t.","s.t.",   # Referenzbenutzer: vollständiges Profil
    "a.b.","a.b.","a.b.",   # identisch zu s.t.
    "x.y.","x.y."           # abweichendes Profil
  ),
  SECURITYROLEIDENTIFIER = c(
    "408D9823-E27F-417A-8888-111111111111","C3B0DBE5-FDAE-4925-B162-21A3E0D04E2A",
    "408D9823-E27F-417A-8888-111111111111","C3B0DBE5-FDAE-4925-B162-21A3E0D04E2A","E99D8F11-417A-417A-8888-222222222222",
    "408D9823-E27F-417A-8888-111111111111","C3B0DBE5-FDAE-4925-B162-21A3E0D04E2A","E99D8F11-417A-417A-8888-222222222222",
    "C3B0DBE5-FDAE-4925-B162-21A3E0D04E2A","F88A2222-3333-4444-5555-666666666666"
  ),
  SECURITYROLENAME = c(
    "_TEST Verkauf Innendienst Leitung","_TEST Einkauf Mitarbeiter_ReadOnly",
    "_TEST Verkauf Innendienst Leitung","_TEST Einkauf Mitarbeiter_ReadOnly","_TEST Projektmanagement",
    "_TEST Verkauf Innendienst Leitung","_TEST Einkauf Mitarbeiter_ReadOnly","_TEST Projektmanagement",
    "_TEST Einkauf Mitarbeiter_ReadOnly","_TEST Systemadministrator"
  ),
  ORGANIZATIONID = c("All","All","All","All","All","All","All","All","All","DE10")
)

# Ab hier identisch zu Phase 5a
r   <- c("USERID", "SECURITYROLENAME", "ORGANIZATIONID")
fp  <- sec_compare_user_permissions_fingerprint(e, r)   # s.t. = a.b. → gleicher Hash
rm  <- sec_create_role_matrix(e)
ref <- sec_compare_to_reference_user_details(e, reference_user = "s.t.")
grp <- sec_create_permission_groups(fp)
pm  <- sec_create_permission_matrix(e)
uc  <- sec_compare_users_complete(e)                    # s.t. vs a.b. → TRUE

wb <- openxlsx::createWorkbook()
openxlsx::addWorksheet(wb, "01_Fingerprint_Analyse");  openxlsx::writeDataTable(wb, "01_Fingerprint_Analyse",  fp)
openxlsx::addWorksheet(wb, "02_RollenMatrix");         openxlsx::writeDataTable(wb, "02_RollenMatrix",         rm)
openxlsx::addWorksheet(wb, "03_Referenzvergleich");    openxlsx::writeDataTable(wb, "03_Referenzvergleich",    ref)
openxlsx::addWorksheet(wb, "04_Berechtigungsgruppen"); openxlsx::writeDataTable(wb, "04_Berechtigungsgruppen", grp)
wb <- export_permission_matrix_sheet(wb, "05_permission_matrix", pm)
openxlsx::addWorksheet(wb, "06_users_complete");       openxlsx::writeDataTable(wb, "06_users_complete",       uc)
openxlsx::saveWorkbook(wb, "D365FO_Benutzerberechtigungsvergleich_Mock.xlsx", overwrite = TRUE)
```

**Unterschied zu 5a auf einen Blick:**

| | 5a Livedaten | 5b Mock-Daten |
|---|---|---|
| Verbindung | `get_connection()` | entfällt |
| Daten | `get_sql_user_role_assignments(cnn, ...)` | `tibble::tibble(...)` |
| Analysen | identisch | identisch |
| Excel-Export | identisch | identisch |

---

## Funktionsübersicht

| Funktion | Zweck |
|---|---|
| `load_all_wibu_roles()` | Alle WIBU-Rollen (Dev + Config) |
| `load_config_roles()` | Nur Config-Rollen |
| `load_dev_roles()` | Nur Dev-Rollen (mit NAME2) |
| `load_dev_role_mapping()` | Dev als Basis, Config optional |
| `load_role_mapping()` | Nur Matches → Input für compare_all_roles |
| `compare_security_roles()` | Einzelvergleich zweier XML-Rollen (`role_file_1`, `role_file_2`) |
| `compare_all_roles()` | Batchvergleich + Excel-Export |
| `analyze_security_object()` | Strukturanalyse einer XML-Datei (`$duties`, `$privileges`, `$entrypoints`) |
| `new_security_engine()` | Graph-Engine instanziieren (AOT-Index aufbauen, Cache initialisieren) |
| `engine$run()` | Analyse + Generierung für ein Menüelement |
| `engine$get_nodes()` | Vollständiger Knotengraph mit Entscheidungen |
| `engine$cache_stats()` | XML-Cache-Statistik |
| `get_sql_user_role_assignments()` | Rollenzuweisungen aus DB laden |
| `sec_compare_user_permissions_fingerprint()` | Fingerprint-Hash pro Benutzer |
| `sec_create_role_matrix()` | Rollen × Benutzer Matrix |
| `sec_compare_to_reference_user_details()` | Abweichungen vom Referenzbenutzer |
| `sec_create_permission_groups()` | Gruppen identischer Benutzer |
| `sec_create_permission_matrix()` | Farbige Berechtigungsmatrix |
| `sec_compare_users_complete()` | Paarweiser TRUE/FALSE-Vergleich |
| `export_permission_matrix_sheet()` | Matrix-Blatt mit Farbformatierung in Workbook einfügen |
