---
title: "D365Licensing – Testanleitung"
subtitle: "D365FO Licensing & Security Analysis · v0.1.0"
author: "Cedric Kameni"
date: "`r Sys.Date()`"
output:
  html_document:
    toc: true
    toc_float: true
    toc_depth: 3
    theme: flatly
    highlight: kate
    df_print: paged
---

```{r setup, include=FALSE}
knitr::opts_chunk$set(eval = FALSE, echo = TRUE)
```

---

# 1 · Voraussetzungen

Die Unit-Tests (Abschnitt 4) benötigen **keine** Datenbankverbindung.
Nur für Integrationstests (Abschnitte 5–7) ist ein laufendes SQL Server / Application Insights erforderlich.

## R-Version & Abhängigkeiten

| Paket | Zweck | Status |
|---|---|---|
| `R >= 4.1.0` | Minimum-Version (`|>` Pipe-Operator) | Pflicht |
| `DBI` | Datenbankabfragen | Auto-installiert |
| `httr2` | Application Insights REST-API | Auto-installiert |
| `writexl` | Excel-Export | Auto-installiert |
| `yaml` | Konfigurationsdateien | Auto-installiert |
| `devtools` | Entwicklung & Tests | Empfohlen |
| `testthat (>= 3.0)` | Test-Framework | Auto-installiert |
| `odbc` | SQL Server ODBC-Treiber | Für DB-Tests |
| `D365Security` | Stellt `get_connection()` bereit | Für DB-Tests |

```{r prerequisites}
# Fehlende Abhängigkeiten einmalig installieren
install.packages(c("DBI", "httr2", "writexl", "yaml",
                   "devtools", "odbc", "testthat"))
```

---

# 2 · Paket installieren / laden

Drei Wege, abhängig vom Kontext:

## A · Aus dem Quellordner (Entwicklung)

Empfohlen während der Entwicklung — lädt alle Funktionen ohne vollständige Installation.

```{r load-all}
devtools::load_all("C:/Users/Cedric/Documents/RProjects/D365Licensing")
```

## B · Aus der ZIP-Datei

```{r install-zip}
install.packages(
  "C:/Users/Cedric/Documents/RProjects/D365Licensing_0.1.0.zip",
  repos = NULL,
  type  = "source"
)
library(D365Licensing)
```

## C · Vollständig installieren (empfohlen vor Weitergabe)

```{r install-full}
# Erst dokumentieren, dann installieren
devtools::document("C:/Users/Cedric/Documents/RProjects/D365Licensing")
devtools::install("C:/Users/Cedric/Documents/RProjects/D365Licensing")
library(D365Licensing)
```

> **Hinweis:** `devtools::load_all()` ist für interaktive Entwicklung die bevorzugte Methode —
> Änderungen im Quellcode sind sofort wirksam, ohne Neuinstallation.

---

# 3 · Konfiguration einrichten

Das Paket liest `inst/config/config.yml` und ergänzt es durch eine lokale Überschreibungsdatei,
die **nie** in Git committed wird.

> ⚠️ **Sicherheitsregel:** `config.local.yml` und `db_credentials.xlsx` sind in `.gitignore`
> eingetragen und dürfen **niemals** committed werden.

## config.local.yml anlegen

Datei erstellen unter:
`C:/Users/Cedric/Documents/RProjects/D365Licensing/inst/config/config.local.yml`

```yaml
# config.local.yml — NICHT in Git committen!
default:
  connection:
    # Pfad zur Credentials-Datei (wie in D365Security verwendet)
    credentials_path: "C:/Users/Cedric/Documents/RProjects/D365Security/db_credentials.xlsx"

  telemetry:
    # false für reine SQL-Tests ohne AppInsights
    enabled: false

  paths:
    reports_dir: "C:/Temp/d365_reports"
    log_dir:     "C:/Temp/d365_logs"
```

## Konfiguration testen

```{r config-test}
cfg <- load_config()
cfg$connection$credentials_path  # Pfad prüfen
cfg$telemetry$telemetry_days     # Sollte 700 sein (aus config.yml)
```

---

# 4 · Automatische Tests ausführen

Die Unit-Tests prüfen die gesamte Analyselogik mit Fixture-Daten —
**keine Datenbankverbindung nötig**.

## Schnelltest

```{r test-quick}
# Nur Tests ausführen (~5 Sek.)
devtools::test("C:/Users/Cedric/Documents/RProjects/D365Licensing")
```

## Vollständige Paketprüfung

```{r test-check}
# R CMD check — prüft Dokumentation, Namespaces und Tests
devtools::check("C:/Users/Cedric/Documents/RProjects/D365Licensing")
```

**Erwartetes Ergebnis:** `0 errors | 0 warnings | 0 notes`

## Was die Tests abdecken

| Datei | Getestete Funktionen | Abgedeckte Fälle |
|---|---|---|
| `test-users.R` | `analyze_users()`, `analyze_invalid_users()`, `analyze_application_users()` | `user_status_flag`, Entra-ID-Erkennung, aktive vs. deaktivierte Benutzer |
| `test-security-structure.R` | `analyze_security_structure()`, `analyze_role_metrics()`, `classify_access_level()` | Join-Logik, Composite-Key, Kartesisches-Produkt-Schutz, Write-Ratio |
| `test-role-classification.R` | `classify_service_vs_business_roles()` | Service-only, Business+Service, System-Administrator, Business-only |
| `test-confidence-and-findings.R` | `compute_confidence()`, `downgrade_confidence()`, `rule_*()` | HIGH/MEDIUM/LOW/UNKNOWN-Logik, Findings-Engine-Regeln |
| `test-telemetry.R` | `run_kql_query()`, `load_telemetry_touches()` | Host-Helper-Priorisierung, UNKNOWN-Fallback, Konfigurationsvalidierung |

---

# 5 · Manueller Test mit echter Datenbank

> ⚠️ **D365Licensing enthält kein eigenes `get_connection()`.**
> Diese Funktion muss aus `D365Security` in die Session geladen werden.

## Schritt 1 · D365Security laden

```{r manual-step1}
devtools::load_all("C:/Users/Cedric/Documents/RProjects/D365Security")
```

## Schritt 2 · D365Licensing laden

```{r manual-step2}
devtools::load_all("C:/Users/Cedric/Documents/RProjects/D365Licensing")
```

## Schritt 3 · Config laden und Verbindung herstellen

```{r manual-step3}
cfg <- load_config()
cnn <- get_readonly_connection("PRJ", cfg)
DBI::dbIsValid(cnn)  # muss TRUE sein
```

## Schritt 4 · Einzelne Ladefunktionen prüfen

```{r manual-step4}
users   <- load_users(cnn)
invalid <- load_invalid_users(cnn)
app_u   <- load_application_users(cnn)
secgov  <- load_security_governance_objects(cnn)
licreq  <- load_licensing_requirements(cnn)

# Zeilenzahlen zur Plausibilitätsprüfung
sapply(list(users, invalid, app_u, secgov), nrow)
```

## Schritt 5 · Analyse-Funktionen mit echten Daten testen

```{r manual-step5}
user_base  <- analyze_users(users, invalid, app_u)
sec_struct <- analyze_security_structure(secgov, licreq)
role_metr  <- analyze_role_metrics(sec_struct)
user_roles <- analyze_user_roles(sec_struct)

# Plausibilitätsprüfungen
table(user_base$user_status_flag)
head(role_metr[order(-role_metr$entry_point_count), ])
```

## Schritt 6 · Verbindung schließen

```{r manual-step6}
DBI::dbDisconnect(cnn)
```

---

# 6 · Vollständiger Pipeline-Test

`run_analysis()` führt die gesamte Pipeline aus und schreibt Excel- und Markdown-Report.

```{r pipeline}
# D365Security und D365Licensing müssen geladen sein (siehe Abschnitt 5)

result <- run_analysis(
  environment = "PRJ",
  reports_dir = "C:/Temp/d365_reports",  # optionaler Override
  log_dir     = "C:/Temp/d365_logs"
)
```

## Ergebnisse prüfen

```{r pipeline-check}
names(result)                          # Alle Artefakte
nrow(result$users)                     # Anzahl Benutzer
nrow(result$findings)                  # Anzahl Findings
table(result$findings$severity)        # HIGH / MEDIUM / LOW
table(result$findings$confidence)      # HIGH / MEDIUM / UNKNOWN

result$excel_path                      # Pfad zum Excel-Report
result$markdown_path                   # Pfad zum Markdown-Report
```

## Erwartete Struktur des Rückgabewerts

| Element | Beschreibung |
|---|---|
| `$config` | Verwendete Konfiguration |
| `$users` | Benutzer-Basistabelle mit `user_status_flag` |
| `$user_profiles` | Konsolidiertes Benutzerprofil inkl. Telemetrie |
| `$role_metrics` | Pro Rolle: Duty-/Privilege-/EntryPoint-Anzahl, Write-Ratio |
| `$sec_structure` | Vollständige Role→Duty→Privilege→EntryPoint-Tabelle |
| `$findings` | Alle Findings mit Severity, Confidence, Empfehlung |
| `$license_driver_report` | Lizenz-treibende EntryPoints |
| `$excel_path` | Pfad zum geschriebenen Excel-Report |
| `$markdown_path` | Pfad zum Markdown-Report |

---

# 7 · Telemetrie-Test (Application Insights)

> ℹ️ Wenn kein AppInsights konfiguriert ist, liefern alle telemetrieabhängigen Findings
> die Confidence `UNKNOWN` — dies ist korrektes Verhalten, kein Fehler.

## Mit Application Insights

Umgebungsvariablen setzen (einmalig in `.Renviron`):

```
D365_APPINSIGHTS_APP_ID=xxxxxxxx-xxxx-xxxx-xxxx-xxxxxxxxxxxx
D365_APPINSIGHTS_API_KEY=xxxxxxxxxxxxxxxxxxxxxxxxxxxxxxxxxxxxxxxx
```

```{r telemetry-real}
# config.local.yml: telemetry.enabled: true
cfg <- load_config()

touches <- load_telemetry_touches(cfg, environment = "PRJ")
attr(touches, "status")  # "OK", "OK_EMPTY" oder "UNKNOWN"
nrow(touches)            # Anzahl Telemetrie-Zeilen
```

## Ohne AppInsights (Mock-Test)

```{r telemetry-mock}
# Host-Helper simulieren — so wie es die Unit-Tests auch machen
run_appinsights_query <<- function(environment, query) {
  data.frame(
    user_Id          = c("U1", "U2"),
    name             = c("SALESQUOTATIONLISTPAGE", "CUSTINVOICEJOUR"),
    last_seen        = c("2026-07-01T10:00:00Z", "2026-07-15T08:30:00Z"),
    duration_seconds = c("30", "45"),
    touches          = c("12", "5"),
    stringsAsFactors = FALSE
  )
}
touches <- load_telemetry_touches(cfg, environment = "PRJ")
rm(run_appinsights_query, envir = .GlobalEnv)
```

---

# 8 · Troubleshooting

| Fehlermeldung / Problem | Ursache | Lösung |
|---|---|---|
| `could not find function "get_connection"` | D365Security nicht geladen | `devtools::load_all("…/D365Security")` zuerst ausführen |
| `config.yml not found inside D365Licensing package` | Paket nicht installiert / geladen | `devtools::load_all()` oder `devtools::install()` ausführen |
| ODBC-Verbindung schlägt fehl | Credentials-Pfad in config.local.yml falsch | `cfg$connection$credentials_path` prüfen |
| `JOIN TYPE MISMATCH … returning UNKNOWN` | SQL liefert SECURITYROLE als numerische RecId | Join-Spalten in `config.local.yml` unter `security_structure` konfigurieren |
| `REFUSING TO MERGE` | Kein EntryPoint-Join-Schlüssel → kartesisches Produkt | EntryPoint-Join-Spalten in `config.local.yml` setzen |
| Alle Findings: `confidence = UNKNOWN` | Telemetrie deaktiviert oder AppInsights-Credentials fehlen | `telemetry.enabled: true` + Umgebungsvariablen setzen |
| Excel-Datei wird nicht erstellt | `reports_dir` existiert nicht oder keine Schreibrechte | Verzeichnis anlegen oder in `run_analysis()` explizit übergeben |
| Tests: `object 'root' not found` | Alte `source()`-Aufrufe in Testdateien | `source()`-Aufrufe in `tests/testthat/` entfernen |

## Log-Ausgabe lesen

```{r logs}
# Log-Buffer nach einem run_analysis() einsehen
D365Licensing:::.log_env$entries |>
  dplyr::bind_rows() |>
  dplyr::filter(level %in% c("WARN", "ERROR"))
```

> ✔ Bei erfolgreichem Run erscheinen `WARN`-Meldungen für nicht konfigurierte Quellen
> (z.B. transaction_activity ohne konfigurierte Tabellen) — das ist erwartetes Verhalten.
