# HowTo: WIBU-Rollenmapping, Rollenvergleich und XML-Modifikation

## Überblick

Dieses Dokument beschreibt den vollständigen Workflow zur Analyse, zum
Vergleich und zur In-Place-Modifikation von WIBU-Sicherheitsrollen in D365FO.

Der Workflow besteht aus drei Phasen:

**Phase 1 – Rollenmapping**

Identifikation und Zuordnung von Dev-Rollen (AOT/Visual Studio) zu
Config-Rollen (UI-erstellt).

**Phase 2 – Rollenvergleich**

Automatischer XML-Vergleich aller gemappten Rollenpaare mit Export
nach Excel.

**Phase 3 – XML-Modifikation und Qualitätssicherung**

Erzeugen von Custom-Duties und Custom-Rollen durch In-Place-Modifikation
der Standard-XML-Metadaten. Verifikation mit Paketfunktionen.

**Phase 4 – Security Customizer (automatisierter Graph-Engine)**

Vollautomatische Identifikation aller betroffenen Security-Objekte
für ein bestimmtes Menüelement und Erzeugung der WIBU-Custom-Objekte
anhand einer graphbasierten Bottom-Up-Entscheidungslogik.

**Phase 5 – Benutzerberechtigungsvergleich (Livedaten)**

Analyse der Rollenzuweisungen ausgewählter Benutzer direkt aus der
laufenden D365FO-Datenbank. Sechs Analysen (Fingerprint, Rollenmatrix,
Referenzvergleich, Gruppen, Berechtigungsmatrix, Vollvergleich) mit
Excel-Export.

---

## Voraussetzungen

```{r setup}
library(D365Security)
library(dplyr)
```

Eine aktive Datenbankverbindung zur D365FO-Umgebung ist erforderlich:

```{r connection, eval=FALSE}
connection <- DBI::dbConnect(
  odbc::odbc(),
  Driver   = "ODBC Driver 17 for SQL Server",
  Server   = "server",
  Database = "database",
  UID      = "user",
  PWD      = "password"
)
```

---

## Konzept: Dev-Rolle vs. Config-Rolle

In D365FO entstehen Sicherheitsrollen auf zwei Wegen:

| Merkmal | Dev-Rolle (AOT) | Config-Rolle (UI) |
|---|---|---|
| Erstellt über | Visual Studio / AOT | Sicherheitskonfiguration im Browser |
| `AOTNAME` | Lesbarer Identifier, enthält `WIBU` | GUID oder systemgenerierter Wert |
| `NAME` | Anzeigename, ggf. mit Klammer-Suffix | Anzeigename ohne Suffix |

**Beispiel:**

```text
Dev-Rolle:
  AOTNAME = _WIBU_FIBU_FINANZBUCHHALTUNG
  NAME    = _WIBU Fibu Finanzbuchhaltung (_WIBU_Fibu_Finanzbuchhaltung)

Config-Rolle:
  AOTNAME = 39F3F3C7-6608-44A4-B34F-FE45191D34B0
  NAME    = _WIBU Fibu Finanzbuchhaltung
```

Der Join-Key ist der bereinigte Anzeigename:
Der Klammer-Suffix der Dev-Rolle wird entfernt.
Danach stimmen beide Namen überein.

---

## Phase 1: Rollenmapping

### Schritt 1 – Alle WIBU-Rollen laden

Lädt alle Rollen, die einen WIBU-Bezug im Namen oder Identifier haben.
Enthält sowohl Dev- als auch Config-Rollen.

```{r alle-wibu-rollen}
alle_rollen <- load_all_wibu_roles(connection)

alle_rollen
```

**Spalten:** `AOTNAME`, `NAME`

Typische Weiterverwendung: Überblick verschaffen, Gesamtzahl prüfen.

---

### Schritt 2 – Config-Rollen isolieren

Gibt nur Rollen zurück, deren AOTNAME kein WIBU enthält,
deren Anzeigename aber WIBU enthält.
Das sind die UI-erstellten Rollen mit systemgenerierten Identifiern.

```{r config-rollen}
config_rollen <- load_config_roles(connection)

config_rollen
```

**Spalten:** `AOTNAME`, `NAME`, `NAME2`

`NAME2` ist identisch mit `NAME` und dient als Join-Key.

Typische Weiterverwendung: Qualitätsprüfung, Vollständigkeitskontrolle.

---

### Schritt 3 – Dev-Rollen isolieren

Gibt nur Rollen zurück, deren AOTNAME WIBU enthält.
Das sind die AOT/VS-erstellten Rollen mit lesbarem Identifier.

```{r dev-rollen}
dev_rollen <- load_dev_roles(connection)

dev_rollen
```

**Spalten:** `AOTNAME`, `NAME`, `NAME2`

`NAME2` ist der bereinigte Anzeigename ohne Klammer-Suffix:

```text
NAME  = _WIBU Fibu Finanzbuchhaltung (_WIBU_Fibu_Finanzbuchhaltung)
NAME2 = _WIBU Fibu Finanzbuchhaltung
```

Typische Weiterverwendung: Prüfen, ob alle Dev-Rollen eine Config-Entsprechung haben.

---

### Schritt 4a – Dev-Rollenmapping (Dev als Basis)

Jede Dev-Rolle bleibt erhalten.
Eine passende Config-Rolle wird ergänzt — falls vorhanden.
Fehlt die Config-Entsprechung, bleiben `CONFIDENT` und `CONFROLE` `NA`.

```{r dev-mapping}
dev_mapping <- load_dev_role_mapping(connection)

dev_mapping
```

**Spalten:** `DEVIDENT`, `DEVROLE`, `CONFIDENT`, `CONFROLE`

Dev-Rollen ohne Config-Entsprechung identifizieren:

```{r dev-ohne-config}
dplyr::filter(dev_mapping, is.na(CONFIDENT))
```

Typische Weiterverwendung: Qualitätsprüfung — welche Dev-Rollen fehlen noch
als Config-Rolle in D365FO?

---

### Schritt 4b – Config-Rollenmapping (Config als Basis, nur Matches)

Gibt ausschließlich Rollenpaare zurück, bei denen sowohl
`CONFIDENT` als auch `DEVIDENT` vorhanden sind.

Dies ist das primäre Mapping-Ergebnis für den Rollenvergleich.

```{r role-mapping}
mapping <- load_role_mapping(connection)

mapping
```

**Spalten:** `CONFIDENT`, `CONFROLE`, `DEVIDENT`, `DEVROLE`

Dieses Ergebnis wird direkt als `roleMapping`-Argument
an `compare_all_roles()` übergeben.

---

## Phase 2: Rollenvergleich

### Voraussetzung: XML-Ordner

Der Vergleich benötigt zwei Ordner mit XML-Dateien:

```{r ordner}
# Ordner mit Config-Rollen-XMLs (Dateiname = CONFIDENT.xml)
config_folder <- "C:/Pfad/zu/ConfigRoles/AxSecurityRole"

# Ordner mit Dev-Rollen-XMLs (Dateiname = DEVIDENT.xml, case-insensitive)
dev_folder <- "C:/Pfad/zu/DevRoles/AxSecurityRole"
```

Die Dateinamen im Config-Ordner müssen dem `CONFIDENT`-Wert entsprechen
(z.B. `39F3F3C7-6608-44A4-B34F-FE45191D34B0.xml`).

Die Dateinamen im Dev-Ordner werden case-insensitiv gesucht (`find_file_ci`).

---

### Schritt 5 – Einzelvergleich (optional)

Zwei Rollen direkt vergleichen, ohne das Mapping zu verwenden:

```{r einzelvergleich, eval=FALSE}
vergleich <- compare_security_roles(
  role_file_1 = file.path(config_folder, "39F3F3C7-6608-44A4-B34F-FE45191D34B0.xml"),
  role_file_2 = file.path(dev_folder,    "_WIBU_FIBU_FINANZBUCHHALTUNG.xml")
)
```

Das Ergebnis ist eine verschachtelte Liste:

```{r struktur, eval=FALSE}
vergleich$duties$only_in_role_1     # Duties nur in Config-Rolle
vergleich$duties$only_in_role_2     # Duties nur in Dev-Rolle
vergleich$duties$common             # Gemeinsame Duties

vergleich$privileges$only_in_role_1
vergleich$privileges$only_in_role_2
vergleich$privileges$common

vergleich$subroles$only_in_role_1
vergleich$subroles$only_in_role_2
vergleich$subroles$common

vergleich$direct_access_permissions$only_in_role_1
vergleich$direct_access_permissions$only_in_role_2
vergleich$direct_access_permissions$common
```

---

### Schritt 6 – Batchvergleich aller Rollenpaare

Vergleicht alle Rollenpaare aus dem Mapping automatisch
und exportiert die Ergebnisse in eine Excel-Datei.

```{r batchvergleich, eval=FALSE}
ergebnis <- compare_all_roles(
  roleMapping  = mapping,
  ConfigFolder = config_folder,
  DevFolder    = dev_folder,
  outputFile   = "RoleComparison.xlsx"
)
```

Fortschritt wird in der Konsole angezeigt:

```text
Comparing: _WIBU Fibu Finanzbuchhaltung vs _WIBU Fibu Finanzbuchhaltung (_WIBU_Fibu_Finanzbuchhaltung)
Comparing: _WIBU Logistik Mitarbeiter vs _WIBU Logistik Mitarbeiter (_WIBU_Logistik_Mitarbeiter)
...
```

Fehler werden abgefangen und als `ERROR`-Zeilen im Ergebnis protokolliert —
die Verarbeitung bricht nicht ab.

---

### Schritt 7 – Ergebnis auswerten

Das Ergebnis `ergebnis` ist ein Tibble mit folgenden Spalten:

| Spalte | Bedeutung |
|---|---|
| `category` | `duties`, `privileges`, `subroles`, `direct_access_permissions` |
| `type` | `only_in_role_1` (Config), `only_in_role_2` (Dev), `common` |
| `value` | Name des Security-Objekts |
| `CONFROLE` | Anzeigename der Config-Rolle |
| `CONFIDENT` | AOTNAME der Config-Rolle |
| `DEVROLE` | Anzeigename der Dev-Rolle |
| `DEVIDENT` | AOTNAME der Dev-Rolle |

Nur Unterschiede anzeigen:

```{r unterschiede, eval=FALSE}
dplyr::filter(ergebnis, type != "common")
```

Nur Duties, die in der Config-Rolle fehlen:

```{r fehlende-duties, eval=FALSE}
dplyr::filter(ergebnis,
  category == "duties",
  type     == "only_in_role_2"
)
```

---

### Schritt 8 – Excel-Datei

Die erzeugte `RoleComparison.xlsx` enthält drei Blätter:

| Blatt | Inhalt |
|---|---|
| `RoleComparison` | Vollständiges Vergleichsprotokoll aller Rollenpaare |
| `RoleMapping` | Das verwendete Mapping (CONFIDENT / CONFROLE / DEVIDENT / DEVROLE) |
| `DifferencesOnly` | Nur Unterschiede und Fehler — primäre Arbeitsgrundlage |

---

## Gesamtworkflow komprimiert (Phase 1 + 2)

```{r gesamtworkflow, eval=FALSE}
library(D365Security)

# Verbindung
connection <- DBI::dbConnect(...)

# Phase 1: Mapping aufbauen
mapping <- load_role_mapping(connection)

# Qualitätsprüfung: Dev-Rollen ohne Config-Entsprechung?
dev_check <- load_dev_role_mapping(connection)
filter(dev_check, is.na(CONFIDENT))

# Phase 2: XML-Vergleich
compare_all_roles(
  roleMapping  = mapping,
  ConfigFolder = "C:/Pfad/ConfigRoles/AxSecurityRole",
  DevFolder    = "C:/Pfad/DevRoles/AxSecurityRole",
  outputFile   = "RoleComparison.xlsx"
)
```

---

## Phase 3: XML-Modifikation und Qualitätssicherung

### Konzept

Anstelle eines vollständigen Neubaus werden Standard-XML-Metadaten
(aus dem AOT / PackagesLocalDirectory) direkt modifiziert.

Vorteil: Alle nicht betroffenen Metadaten (andere Duties, Privileges,
Lizenzeigenschaften) bleiben unverändert erhalten.

Das Paket `xml2` ist eine Abhängigkeit von D365Security und
steht daher direkt zur Verfügung.

---

### Schritt 9 – Custom-Duty erzeugen

Ausgangssituation: Eine Standard-Duty soll als WIBU-Kopie erzeugt werden,
wobei ein bestimmtes Privilege entfernt wird.

```{r custom-duty, eval=FALSE}
library(xml2)

path_standard_duty <- "K:/AosService/PackagesLocalDirectory/ApplicationSuite/AxSecurityDuty/AxSecurityDuty_ProdProductionProcessEnable.xml"
output_dir         <- "C:/Pfad/WIBU/Model/AxSecurityDuty"

duty_doc <- xml2::read_xml(path_standard_duty)

# Name und Label der neuen Duty setzen
xml2::xml_set_text(
  xml2::xml_find_first(duty_doc, "/AxSecurityDuty/Name"),
  "_WIBUProdProductionProcessEnable"
)
xml2::xml_set_text(
  xml2::xml_find_first(duty_doc, "/AxSecurityDuty/Label"),
  "_WIBU Produktionsprozess aktivieren"
)

# Privilege entfernen, das eine unerwünschte Lizenz auslöst
target_priv <- xml2::xml_find_first(
  duty_doc,
  "//Privileges/AxSecurityPrivilegeReference[Name='ProdMultiUserDefaultProcess']"
)
if (!is.null(target_priv)) {
  xml2::xml_remove(target_priv)
  message("Privilege 'ProdMultiUserDefaultProcess' entfernt.")
}

# Custom-Duty speichern
xml2::write_xml(
  duty_doc,
  file.path(output_dir, "AxSecurityDuty__WIBUProdProductionProcessEnable.xml"),
  options = "format"
)
```

---

### Schritt 10 – Custom-Rolle erzeugen

Für jede Standard-Rolle, die die modifizierte Duty verwenden soll,
wird eine WIBU-Kopie erzeugt.

```{r modify-role-funktion, eval=FALSE}
modify_role <- function(
    standard_role_path,
    new_role_name,
    new_role_label,
    old_duty_name,
    new_duty_name,
    output_dir) {

  role_doc <- xml2::read_xml(standard_role_path)

  # Name und Label anpassen
  xml2::xml_set_text(
    xml2::xml_find_first(role_doc, "/AxSecurityRole/Name"),
    new_role_name
  )
  xml2::xml_set_text(
    xml2::xml_find_first(role_doc, "/AxSecurityRole/Label"),
    new_role_label
  )

  # Standard-Duty durch Custom-Duty ersetzen
  xpath <- sprintf(
    "//Duties/AxSecurityDutyReference[Name='%s']/Name",
    old_duty_name
  )
  target_duty_name <- xml2::xml_find_first(role_doc, xpath)
  if (!is.null(target_duty_name)) {
    xml2::xml_set_text(target_duty_name, new_duty_name)
    message(sprintf("In Rolle %s: '%s' → '%s'", new_role_name, old_duty_name, new_duty_name))
  }

  # Custom-Rolle speichern
  xml2::write_xml(
    role_doc,
    file.path(output_dir, paste0("AxSecurityRole_", new_role_name, ".xml")),
    options = "format"
  )
}
```

Aufruf für mehrere Rollen:

```{r custom-rollen, eval=FALSE}
aot_dir    <- "K:/AosService/PackagesLocalDirectory/ApplicationSuite/AxSecurityRole"
output_dir <- "C:/Pfad/WIBU/Model/AxSecurityRole"

modify_role(
  standard_role_path = file.path(aot_dir, "AxSecurityRole_ProdProductionManager.xml"),
  new_role_name      = "_WIBUProdProductionManager",
  new_role_label     = "_WIBU Produktion Produktionsleiter",
  old_duty_name      = "ProdProductionProcessEnable",
  new_duty_name      = "_WIBUProdProductionProcessEnable",
  output_dir         = output_dir
)

modify_role(
  standard_role_path = file.path(aot_dir, "AxSecurityRole_ProdProcessEngineer.xml"),
  new_role_name      = "_WIBUProdProcessEngineer",
  new_role_label     = "_WIBU Leiter Verfahrenstechnik",
  old_duty_name      = "ProdProductionProcessEnable",
  new_duty_name      = "_WIBUProdProductionProcessEnable",
  output_dir         = output_dir
)
```

---

### Schritt 11 – Qualitätssicherung mit D365Security

#### 11a – Duty prüfen: Privilege wirklich entfernt?

```{r qs-duty, eval=FALSE}
duty_check <- analyze_security_object(
  file.path(output_dir, "AxSecurityDuty__WIBUProdProductionProcessEnable.xml")
)

# Soll FALSE ergeben
"ProdMultiUserDefaultProcess" %in% duty_check$privileges$Name
```

`analyze_security_object()` gibt zurück: `$metadata`, `$duties`, `$privileges`, `$entrypoints`.

#### 11b – Rolle prüfen: Nur Duty-Tausch, sonst identisch?

```{r qs-rolle, eval=FALSE}
vergleich <- compare_security_roles(
  role_file_1 = file.path(aot_dir,    "AxSecurityRole_ProdProductionManager.xml"),
  role_file_2 = file.path(output_dir, "AxSecurityRole__WIBUProdProductionManager.xml")
)

# Soll die Original-Duty zeigen (nur in Standard-Rolle)
vergleich$duties$only_in_role_1   # "ProdProductionProcessEnable"

# Soll die Custom-Duty zeigen (nur in WIBU-Rolle)
vergleich$duties$only_in_role_2   # "_WIBUProdProductionProcessEnable"

# Alles andere soll identisch sein
vergleich$privileges$only_in_role_1  # character(0)
vergleich$privileges$only_in_role_2  # character(0)
vergleich$subroles$only_in_role_1    # character(0)
vergleich$subroles$only_in_role_2    # character(0)
```

**Hinweis:** Die Parameter heißen `role_file_1` und `role_file_2`
(nicht `role1_path` / `role2_path`).

---

## Phase 4: Security Customizer

### Konzept und Abgrenzung zu Phase 3

Phase 3 (manuelle XML-Modifikation) setzt voraus, dass bekannt ist,
welche Rollen und Duties angepasst werden müssen.

Der **Security Customizer** löst dieses Problem automatisch:
Er analysiert ausgehend von einem einzigen Menüelement (z.B. `ProdMultiUserDefault`)
den vollständigen Sicherheitsgraphen über alle Rollen, Duties und Privileges hinweg
und entscheidet für jedes Objekt, ob und wie es angepasst werden muss.

| Entscheidung | Bedeutung |
|---|---|
| `Keep` | Objekt hat keinen Bezug zum Ziel-Menüelement → unverändert lassen |
| `NoReplace` | Objekt gewährt ausschließlich Zugang zum Ziel-Menüelement → wird entfernt |
| `Replace` | Objekt gewährt auch anderen Zugang → WIBU-Kopie wird erzeugt, Ziel-Referenz entfernt |

---

### Voraussetzungen

```{r customizer-setup, eval=FALSE}
library(DBI)
library(xml2)
library(dplyr)
library(purrr)

# security_customizer.R im Projektroot einbinden
source("security_customizer.R")
```

Alternativ mit unterdrücktem automatischen Ablauf (für Tests / manuelle Nutzung):

```{r customizer-source-manuell, eval=FALSE}
security_customizer_autorun <- FALSE
source("security_customizer.R")
```

---

### Schritt 12 – Security-Hierarchie aus der DB laden

Der Customizer benötigt die Hierarchie aller Security-Objekte,
die Zugang zum Ziel-Menüelement gewähren.

```{r hierarchie-laden, eval=FALSE}
con <- get_connection("TST")   # oder "PRD"

hierarchy <- get_sql_security_hierarchy(
  con       = con,
  resources = "ProdMultiUserDefault"
)

DBI::dbDisconnect(con)
```

Das Ergebnis enthält eine Zeile pro Pfad:
`ROLEIDENTIFIER → DUTYIDENTIFIER → PRIVILEGEIDENTIFIER → RESOURCE_`.

---

### Schritt 13 – Engine instanziieren

Die Engine wird einmal erzeugt und kann danach für mehrere Menüelemente
wiederverwendet werden (AOT-Index und XML-Cache bleiben warm).

```{r engine-erzeugen, eval=FALSE}
engine <- new_security_engine(
  aot_root      = "C:/Users/CKAM/AppData/Local/Microsoft/Dynamics365/10.0.2645.90/PackagesLocalDirectory",
  output_dir    = "C:/Users/CKAM/Documents/RProjects/WIBU_Security/",
  custom_prefix = "_WIBU_"
)
```

---

### Schritt 14 – Analyse und Generierung ausführen

```{r engine-run, eval=FALSE}
report <- engine$run(
  menu_item = "ProdMultiUserDefault",
  hierarchy = hierarchy
)
```

Die Engine führt folgende Schritte automatisch aus:

1. Graphaufbau aus der SQL-Hierarchie
2. Bottom-Up-Entscheidung (Keep / Replace / NoReplace) für alle Knoten
3. Erkennung und Auflösung von Namenskollisionen
4. Validierung der Graphstruktur (Abbruch bei Inkonsistenz)
5. Erzeugung der WIBU-Custom-XML-Dateien (topologisch sortiert)
6. Post-Generation-Validierung der geschriebenen Dateien
7. Erzeugung des technischen Markdown-Reports (`technical_report.md`)

---

### Schritt 15 – Ergebnis auswerten

```{r report-auswerten, eval=FALSE}
# Generierte Custom-Duties
report$generated_duties

# Generierte Custom-Rollen
report$generated_roles

# Alle erzeugten XML-Dateien
report$generated_xml_files

# Warnungen (fehlende AOT-Dateien, Namenskollisionen, etc.)
report$warnings

# Zirkuläre Referenzen (werden als Fehler ausgegeben, kein Output)
report$cycles
```

Für detaillierte Knotenanalyse:

```{r knoten-analyse, eval=FALSE}
nodes <- engine$get_nodes()

# Alle Replace-Entscheidungen
replace_keys <- ls(nodes)[sapply(ls(nodes), function(k) nodes[[k]]$decision == "Replace")]
sapply(replace_keys, function(k) c(original = nodes[[k]]$name, custom = nodes[[k]]$custom_name))

# XML-Cache-Statistik
engine$cache_stats()
```

---

### Schritt 16 – Für mehrere Menüelemente

Die Engine kann für mehrere Ziel-Menüelemente nacheinander verwendet werden.
AOT-Index und XML-Cache bleiben zwischen den Läufen erhalten.

```{r multi-run, eval=FALSE}
ziele <- c("ProdMultiUserDefault", "WMSBillOfLadingMaintain", "CustPostInvoice")

for (ziel in ziele) {
  hier <- get_sql_security_hierarchy(con = con, resources = ziel)
  engine$run(menu_item = ziel, hierarchy = hier)
  message("Fertig: ", ziel)
}
```

---

### Ausgabe im Output-Verzeichnis

| Datei/Typ | Inhalt |
|---|---|
| `AxSecurityPrivilege_*.xml` | WIBU-Custom-Privilege ohne Ziel-EntryPoint |
| `AxSecurityDuty_*.xml` | WIBU-Custom-Duty mit angepassten Privilege-Referenzen |
| `AxSecurityRole_*.xml` | WIBU-Custom-Rolle mit angepassten Duty-Referenzen |
| `technical_report.md` | Vollständiger Audit-Report mit Entscheidungen, Warnungen, SysAdmin-Check |

---

### Abgrenzung: Customizer vs. manuelle XML-Modifikation (Phase 3)

| Merkmal | Phase 3 (manuell) | Phase 4 (Customizer) |
|---|---|---|
| Geeignet für | Einzelne, bekannte Objekte | Unbekannte / komplexe Hierarchien |
| Entdeckung der betroffenen Objekte | Manuell | Automatisch über SQL + Graph |
| Subduty-Erkennung | Nein | Ja (aus XML, da SQL das nicht abbildet) |
| Kollisionserkennung | Nein | Automatisch |
| Validierung | Manuell via `analyze_security_object` | Automatisch vor und nach Generierung |
| Report | Nein | Markdown-Report |

---

## Phase 5: Benutzerberechtigungsvergleich (Livedaten)

### Konzept

Anstelle von XML-Dateien werden hier die Rollenzuweisungen direkt aus der
laufenden D365FO-Datenbank gelesen und aus sechs Perspektiven analysiert.

Ziel: Benutzer mit identischen oder abweichenden Berechtigungen erkennen,
Referenzbenutzer definieren und alle Ergebnisse in einer Excel-Datei konsolidieren.

---

### Voraussetzungen

```{r phase5-setup, eval=FALSE}
library(readxl)
library(dplyr)
library(openxlsx)

devtools::load_all("C:/Users/CKAM/Documents/RProjects/D365Security")
```

---

### Parameter

```{r phase5-parameter, eval=FALSE}
# Ausgabepfad für die Excel-Datei
p <- "C:/Users/CKAM/Documents/RProjects/Output/BenutzerVergleich/"

# Spalten für den Fingerprint-Vergleich (Analyse 1 + 4)
r <- c(
  "USERID",
  "SECURITYROLENAME",
  "ORGANIZATIONID"
)

# Referenzbenutzer für Analyse 3
p_refUser <- "wibule02"
```

---

### Datenbankverbindung

```{r phase5-verbindung, eval=FALSE}
cnn <- get_connection(
  "PRJ",
  "C:/Users/CKAM/Documents/RProjects/D365_Admin/db_credentials.xlsx"
)
```

---

### Daten laden

Lädt alle Rollenzuweisungen der angegebenen Benutzer inkl. Organisationszuordnungen.

```{r phase5-daten, eval=FALSE}
e <- get_sql_user_role_assignments(
  cnn,
  user_ids = c(
    "wibule01",
    "wibule02"
  )
)
```

**Spalten in `e`:** `USERID`, `SECURITYROLENAME`, `SECURITYROLEIDENTIFIER`, `ORGANIZATIONID` u.a.

---

### Analyse 1 – Fingerprint-Analyse

Erzeugt für jeden Benutzer einen eindeutigen Hash seiner Rollenzusammensetzung.

```{r phase5-fingerprint, eval=FALSE}
fingerprint_analysis <- sec_compare_user_permissions_fingerprint(e, r)
```

Beantwortet: Welche Benutzer haben identische Berechtigungen?
Wie viele verschiedene Berechtigungsprofile existieren?

---

### Analyse 2 – Rollenmatrix

Übersicht: welcher Benutzer hat welche Rollen.

```{r phase5-rollenmatrix, eval=FALSE}
role_matrix <- sec_create_role_matrix(e)
```

Beantwortet: Welche Rollen hat genau ein Benutzer, welche alle?
Wo weichen Benutzer voneinander ab?

---

### Analyse 3 – Referenzvergleich

Vergleicht alle Benutzer gegen einen definierten Referenzbenutzer.

```{r phase5-referenz, eval=FALSE}
referenz_details <- sec_compare_to_reference_user_details(
  e,
  reference_user = p_refUser
)
```

Beantwortet: Welche Rollen fehlen einem Benutzer gegenüber dem Referenzbenutzer?
Welche Rollen hat ein Benutzer zusätzlich?

---

### Analyse 4 – Berechtigungsgruppen

Fasst Benutzer mit identischem Fingerprint zu Gruppen zusammen.

```{r phase5-gruppen, eval=FALSE}
groups <- sec_create_permission_groups(fingerprint_analysis)
```

Beantwortet: Wie viele Profile-Gruppen gibt es? Wer gehört zu welcher Gruppe?

---

### Analyse 5 – Berechtigungsmatrix

Detaillierte Matrixdarstellung aller Rollen pro Benutzer und Organisation.

```{r phase5-matrix, eval=FALSE}
permission_matrix <- sec_create_permission_matrix(e)
```

Besonderheiten:

- Gleiche Rollen erhalten dieselbe Hintergrundfarbe
- Rollenwechsel wird farblich markiert
- Technische Rollen-ID und lesbarer Rollenname werden angezeigt

---

### Analyse 6 – Vollständiger Benutzervergleich

Jeder Benutzer wird paarweise gegen jeden anderen verglichen.

```{r phase5-komplett, eval=FALSE}
users_complete <- sec_compare_users_complete(e)
```

Ergebnis: Matrix mit `TRUE` (identische Rollen) / `FALSE` (Unterschiede).

---

### Excel-Export (6 Blätter)

```{r phase5-export, eval=FALSE}
wb <- openxlsx::createWorkbook()

openxlsx::addWorksheet(wb, "01_Fingerprint_Analyse")
openxlsx::writeDataTable(wb, "01_Fingerprint_Analyse", fingerprint_analysis)

openxlsx::addWorksheet(wb, "02_RollenMatrix")
openxlsx::writeDataTable(wb, "02_RollenMatrix", role_matrix)

openxlsx::addWorksheet(wb, "03_Referenzvergleich")
openxlsx::writeDataTable(wb, "03_Referenzvergleich", referenz_details)

openxlsx::addWorksheet(wb, "04_Berechtigungsgruppen")
openxlsx::writeDataTable(wb, "04_Berechtigungsgruppen", groups)

# Blatt 05 mit Farbformatierung über Paketfunktion
wb <- export_permission_matrix_sheet(
  wb         = wb,
  sheet_name = "05_permission_matrix",
  x          = permission_matrix
)

openxlsx::addWorksheet(wb, "06_users_complete")
openxlsx::writeDataTable(wb, "06_users_complete", users_complete)

openxlsx::saveWorkbook(
  wb,
  file      = paste0(p, "D365FO_Benutzerberechtigungsvergleich.xlsx"),
  overwrite = TRUE
)
```

---

### Gesamtworkflow komprimiert (Phase 5)

```{r phase5-gesamt, eval=FALSE}
library(readxl); library(dplyr); library(openxlsx)
devtools::load_all("C:/Users/CKAM/Documents/RProjects/D365Security")

cnn <- get_connection("PRJ", "pfad/db_credentials.xlsx")
e   <- get_sql_user_role_assignments(cnn, user_ids = c("wibule01", "wibule02"))

r   <- c("USERID", "SECURITYROLENAME", "ORGANIZATIONID")
fp  <- sec_compare_user_permissions_fingerprint(e, r)
rm  <- sec_create_role_matrix(e)
ref <- sec_compare_to_reference_user_details(e, reference_user = "wibule02")
grp <- sec_create_permission_groups(fp)
pm  <- sec_create_permission_matrix(e)
uc  <- sec_compare_users_complete(e)

wb <- openxlsx::createWorkbook()
openxlsx::addWorksheet(wb, "01_Fingerprint_Analyse");  openxlsx::writeDataTable(wb, "01_Fingerprint_Analyse",  fp)
openxlsx::addWorksheet(wb, "02_RollenMatrix");         openxlsx::writeDataTable(wb, "02_RollenMatrix",         rm)
openxlsx::addWorksheet(wb, "03_Referenzvergleich");    openxlsx::writeDataTable(wb, "03_Referenzvergleich",    ref)
openxlsx::addWorksheet(wb, "04_Berechtigungsgruppen"); openxlsx::writeDataTable(wb, "04_Berechtigungsgruppen", grp)
wb <- export_permission_matrix_sheet(wb, "05_permission_matrix", pm)
openxlsx::addWorksheet(wb, "06_users_complete");       openxlsx::writeDataTable(wb, "06_users_complete",       uc)
openxlsx::saveWorkbook(wb, paste0(p, "D365FO_Benutzerberechtigungsvergleich.xlsx"), overwrite = TRUE)
```

---

### Funktionsübersicht Phase 5

| Funktion | Eingabe | Ausgabe |
|---|---|---|
| `get_sql_user_role_assignments()` | connection, user_ids | Rollenzuweisungen aus DB |
| `sec_compare_user_permissions_fingerprint()` | e, Spalten | Fingerprint pro Benutzer |
| `sec_create_role_matrix()` | e | Rollen × Benutzer Matrix |
| `sec_compare_to_reference_user_details()` | e, reference_user | Abweichungen vom Referenzbenutzer |
| `sec_create_permission_groups()` | fingerprint_analysis | Gruppen identischer Benutzer |
| `sec_create_permission_matrix()` | e | Farbige Berechtigungsmatrix |
| `sec_compare_users_complete()` | e | Paarweiser TRUE/FALSE-Vergleich |
| `export_permission_matrix_sheet()` | wb, sheet_name, x | Matrix-Blatt mit Farbformatierung |

---

## Phase 5 (Mock-Daten): Benutzerberechtigungsvergleich ohne Datenbankverbindung

### Konzept

Identischer Workflow wie Phase 5 (Livedaten), jedoch ohne Datenbankverbindung.
Die Rollenzuweisungen werden durch einen Tibble ersetzt, der die Datenbankabfrage
simuliert. Alle sechs Analysen und der Excel-Export funktionieren identisch.

Typischer Einsatz: Entwicklung, Tests, Demonstration ohne D365FO-Zugang.

---

### Voraussetzungen

```{r mock-setup, eval=FALSE}
library(dplyr)
library(openxlsx)
library(tibble)

devtools::load_all("C:/Users/CKAM/Documents/RProjects/D365Security")
```

---

### Parameter

```{r mock-parameter, eval=FALSE}
# Ausgabepfad
p <- "C:/Users/CKAM/Documents/RProjects/Output/BenutzerVergleich/"

# Spalten für den Fingerprint-Vergleich — identisch zur Livedaten-Version
r <- c(
  "USERID",
  "SECURITYROLENAME",
  "ORGANIZATIONID"
)

# Referenzbenutzer für Analyse 3
p_refUser <- "s.t."
```

---

### Mock-Daten vorbereiten (ersetzt Datenbankverbindung)

Anstelle von `get_sql_user_role_assignments()` wird ein Tibble direkt definiert.
Das Format ist identisch mit dem, was die Datenbankfunktion zurückgibt.

```{r mock-daten, eval=FALSE}
e <- tibble::tibble(
  USERID = c(
    "s.o.", "s.o.",
    "s.t.", "s.t.", "s.t.",
    "a.b.", "a.b.", "a.b.",
    "x.y.", "x.y."
  ),
  SECURITYROLEIDENTIFIER = c(
    "408D9823-E27F-417A-8888-111111111111", "C3B0DBE5-FDAE-4925-B162-21A3E0D04E2A",
    "408D9823-E27F-417A-8888-111111111111", "C3B0DBE5-FDAE-4925-B162-21A3E0D04E2A", "E99D8F11-417A-417A-8888-222222222222",
    "408D9823-E27F-417A-8888-111111111111", "C3B0DBE5-FDAE-4925-B162-21A3E0D04E2A", "E99D8F11-417A-417A-8888-222222222222",
    "C3B0DBE5-FDAE-4925-B162-21A3E0D04E2A", "F88A2222-3333-4444-5555-666666666666"
  ),
  SECURITYROLENAME = c(
    "_TEST Verkauf Innendienst Leitung", "_TEST Einkauf Mitarbeiter_ReadOnly",
    "_TEST Verkauf Innendienst Leitung", "_TEST Einkauf Mitarbeiter_ReadOnly", "_TEST Projektmanagement",
    "_TEST Verkauf Innendienst Leitung", "_TEST Einkauf Mitarbeiter_ReadOnly", "_TEST Projektmanagement",
    "_TEST Einkauf Mitarbeiter_ReadOnly", "_TEST Systemadministrator"
  ),
  ORGANIZATIONID = c(
    "All", "All",
    "All", "All", "All",
    "All", "All", "All",
    "All", "DE10"
  )
)
```

**Benutzerprofile in den Mock-Daten:**

| Benutzer | Rollen | Profil |
|---|---|---|
| `s.o.` | Verkauf + Einkauf | Unvollständig |
| `s.t.` | Verkauf + Einkauf + Projektmanagement | Referenzbenutzer |
| `a.b.` | Verkauf + Einkauf + Projektmanagement | Identisch zu s.t. |
| `x.y.` | Einkauf + Systemadministrator | Abweichend |

---

### Analyse 1 – Fingerprint-Analyse

Identisch zur Livedaten-Version — `e` ist jetzt der Mock-Tibble.

```{r mock-fingerprint, eval=FALSE}
fingerprint_analysis <- sec_compare_user_permissions_fingerprint(e, r)
```

Erwartetes Ergebnis: `s.t.` und `a.b.` erhalten denselben Fingerprint-Hash.

---

### Analyse 2 – Rollenmatrix

```{r mock-rollenmatrix, eval=FALSE}
role_matrix <- sec_create_role_matrix(e)
```

Beantwortet: Welche der vier Benutzer haben `_TEST Einkauf Mitarbeiter_ReadOnly`?
(Alle vier.) Welche haben `_TEST Projektmanagement`? (Nur `s.t.` und `a.b.`.)

---

### Analyse 3 – Referenzvergleich

```{r mock-referenz, eval=FALSE}
referenz_details <- sec_compare_to_reference_user_details(
  e,
  reference_user = p_refUser   # "s.t."
)
```

Erwartetes Ergebnis:

- `s.o.` fehlt `_TEST Projektmanagement`
- `x.y.` fehlt `_TEST Verkauf Innendienst Leitung` und `_TEST Projektmanagement`,
  hat aber zusätzlich `_TEST Systemadministrator`

---

### Analyse 4 – Berechtigungsgruppen

```{r mock-gruppen, eval=FALSE}
groups <- sec_create_permission_groups(fingerprint_analysis)
```

Erwartetes Ergebnis: zwei Gruppen — `{s.t., a.b.}` und je eine eigene Gruppe
für `s.o.` und `x.y.`

---

### Analyse 5 – Berechtigungsmatrix

```{r mock-matrix, eval=FALSE}
permission_matrix <- sec_create_permission_matrix(e)
```

Die Farbgebung zeigt sofort: `s.t.` und `a.b.` sind identisch gefärbt.

---

### Analyse 6 – Vollständiger Benutzervergleich

```{r mock-komplett, eval=FALSE}
users_complete <- sec_compare_users_complete(e)
```

Erwartetes Ergebnis: `s.t.` vs. `a.b.` → `TRUE`; alle anderen Paare → `FALSE`.

---

### Excel-Export (6 Blätter)

Identisch zur Livedaten-Version:

```{r mock-export, eval=FALSE}
wb <- openxlsx::createWorkbook()

openxlsx::addWorksheet(wb, "01_Fingerprint_Analyse")
openxlsx::writeDataTable(wb, "01_Fingerprint_Analyse", fingerprint_analysis)

openxlsx::addWorksheet(wb, "02_RollenMatrix")
openxlsx::writeDataTable(wb, "02_RollenMatrix", role_matrix)

openxlsx::addWorksheet(wb, "03_Referenzvergleich")
openxlsx::writeDataTable(wb, "03_Referenzvergleich", referenz_details)

openxlsx::addWorksheet(wb, "04_Berechtigungsgruppen")
openxlsx::writeDataTable(wb, "04_Berechtigungsgruppen", groups)

wb <- export_permission_matrix_sheet(
  wb         = wb,
  sheet_name = "05_permission_matrix",
  x          = permission_matrix
)

openxlsx::addWorksheet(wb, "06_users_complete")
openxlsx::writeDataTable(wb, "06_users_complete", users_complete)

openxlsx::saveWorkbook(
  wb,
  file      = paste0(p, "D365FO_Benutzerberechtigungsvergleich_Mock.xlsx"),
  overwrite = TRUE
)
```

---

### Gesamtworkflow komprimiert (Phase 5 Mock)

```{r mock-gesamt, eval=FALSE}
library(dplyr); library(openxlsx); library(tibble)
devtools::load_all("C:/Users/CKAM/Documents/RProjects/D365Security")

# Mock-Daten (ersetzt get_sql_user_role_assignments)
e <- tibble::tibble(
  USERID                 = c("s.o.","s.o.","s.t.","s.t.","s.t.","a.b.","a.b.","a.b.","x.y.","x.y."),
  SECURITYROLEIDENTIFIER = c("408D9823-E27F-417A-8888-111111111111","C3B0DBE5-FDAE-4925-B162-21A3E0D04E2A",
                             "408D9823-E27F-417A-8888-111111111111","C3B0DBE5-FDAE-4925-B162-21A3E0D04E2A","E99D8F11-417A-417A-8888-222222222222",
                             "408D9823-E27F-417A-8888-111111111111","C3B0DBE5-FDAE-4925-B162-21A3E0D04E2A","E99D8F11-417A-417A-8888-222222222222",
                             "C3B0DBE5-FDAE-4925-B162-21A3E0D04E2A","F88A2222-3333-4444-5555-666666666666"),
  SECURITYROLENAME       = c("_TEST Verkauf Innendienst Leitung","_TEST Einkauf Mitarbeiter_ReadOnly",
                             "_TEST Verkauf Innendienst Leitung","_TEST Einkauf Mitarbeiter_ReadOnly","_TEST Projektmanagement",
                             "_TEST Verkauf Innendienst Leitung","_TEST Einkauf Mitarbeiter_ReadOnly","_TEST Projektmanagement",
                             "_TEST Einkauf Mitarbeiter_ReadOnly","_TEST Systemadministrator"),
  ORGANIZATIONID         = c("All","All","All","All","All","All","All","All","All","DE10")
)

r   <- c("USERID", "SECURITYROLENAME", "ORGANIZATIONID")
fp  <- sec_compare_user_permissions_fingerprint(e, r)
rm  <- sec_create_role_matrix(e)
ref <- sec_compare_to_reference_user_details(e, reference_user = "s.t.")
grp <- sec_create_permission_groups(fp)
pm  <- sec_create_permission_matrix(e)
uc  <- sec_compare_users_complete(e)

wb <- openxlsx::createWorkbook()
openxlsx::addWorksheet(wb, "01_Fingerprint_Analyse");  openxlsx::writeDataTable(wb, "01_Fingerprint_Analyse",  fp)
openxlsx::addWorksheet(wb, "02_RollenMatrix");         openxlsx::writeDataTable(wb, "02_RollenMatrix",         rm)
openxlsx::addWorksheet(wb, "03_Referenzvergleich");    openxlsx::writeDataTable(wb, "03_Referenzvergleich",    ref)
openxlsx::addWorksheet(wb, "04_Berechtigungsgruppen"); openxlsx::writeDataTable(wb, "04_Berechtigungsgruppen", grp)
wb <- export_permission_matrix_sheet(wb, "05_permission_matrix", pm)
openxlsx::addWorksheet(wb, "06_users_complete");       openxlsx::writeDataTable(wb, "06_users_complete",       uc)
openxlsx::saveWorkbook(wb, paste0(p, "D365FO_Benutzerberechtigungsvergleich_Mock.xlsx"), overwrite = TRUE)
```

---

### Vergleich: Livedaten vs. Mock-Daten

| Schritt | Livedaten (Phase 5) | Mock-Daten (Phase 5 Mock) |
|---|---|---|
| Verbindung | `get_connection()` → `cnn` | entfällt |
| Daten laden | `get_sql_user_role_assignments(cnn, ...)` | `tibble::tibble(...)` direkt |
| `e` befüllen | Automatisch durch DB-Abfrage | Manuell als Tibble |
| Analyse 1–6 | Identisch | Identisch |
| Excel-Export | Identisch | Identisch |
| Referenzbenutzer | z.B. `"wibule02"` | z.B. `"s.t."` |
