---
title: "D365FO Licensing & Security Analysis - Ausführungs- und Test-Anleitung"
subtitle: "Schritt-für-Schritt: Setup, Tests, produktiver Lauf"
date: "`r format(Sys.Date(), '%d.%m.%Y')`"
output:
  html_document:
    toc: true
    toc_depth: 3
    toc_float: true
    number_sections: true
---

```{r setup, include=FALSE}
knitr::opts_chunk$set(echo = TRUE, eval = FALSE)
# eval = FALSE ist bewusst gesetzt: dieses Dokument dient als ausführbare
# Anleitung/Referenz. Einzelne Chunks kannst du in RStudio mit Strg+Enter /
# Cmd+Enter gezielt manuell ausführen (eval lokal auf TRUE überschreiben),
# statt das gesamte Dokument automatisch zu knitten.
```

# Voraussetzungen

Bevor es losgeht, kurz prüfen, dass alles vorhanden ist:

- **R** (Version ≥ 4.1 empfohlen) und idealerweise **RStudio**.
- Das Projektverzeichnis `d365-licensing-analysis/` (aus dem vorherigen Schritt), entpackt an einem Ort deiner Wahl.
- Eine gültige `db_credentials.xlsx` bzw. die bestehende `get_connection()`-Funktion aus deinem D365FO-Projekt.
- Optional, nur für Telemetrie: ein Application Insights App ID + API Key.

```{r check-r-version}
R.version.string
getRversion()
```

## 1.1 Pakete installieren

Diese Pakete werden von der Pipeline verwendet:

```{r install-packages}
required_pkgs <- c(
  "yaml", "DBI", "httr2", "writexl", "readxl", "dplyr", "data.table",
  "testthat"
)

missing_pkgs <- setdiff(required_pkgs, rownames(installed.packages()))
if (length(missing_pkgs) > 0) {
  install.packages(missing_pkgs)
} else {
  message("Alle benötigten Pakete sind bereits installiert.")
}
```

Falls dein Projekt zusätzlich einen DB-Treiber benötigt (z. B. `odbc` für SQL
Server), diesen ebenfalls installieren - das hängt davon ab, wie deine
bestehende `get_connection()`-Funktion die Verbindung aufbaut.

```{r install-odbc-optional}
# Nur falls get_connection() odbc/RODBC verwendet:
# install.packages("odbc")
```

## 1.2 Arbeitsverzeichnis setzen

Passe den Pfad einmalig an dein System an:

```{r set-wd}
project_root <- "PFAD/ZU/d365-licensing-analysis"   # <-- anpassen!
setwd(project_root)
getwd()
```

```{r check-structure}
list.files(project_root)
# erwartet: R, config, sql, kql, tests, data, reports, README.md
```

---

# Schritt 1: Konfiguration prüfen und lokal anpassen

Die Pipeline liest **keine** Zugangsdaten aus dem Repository selbst. Lokale,
nicht zu committende Overrides gehören in `config/config.local.yml`.

```{r inspect-config}
cat(readLines(file.path(project_root, "config", "config.yml")), sep = "\n")
```

## 1.1 Lokale Override-Datei anlegen (empfohlen)

```{r create-local-config}
local_cfg_path <- file.path(project_root, "config", "config.local.yml")

if (!file.exists(local_cfg_path)) {
  local_cfg <- c(
    "default:",
    "  connection:",
    "    credentials_path: \"C:/Users/DEIN_USER/Documents/RProjects/D365_Admin/db_credentials.xlsx\"",
    "  telemetry:",
    "    enabled: true",
    "    telemetry_days: 90        # zum Testen klein halten, produktiv z.B. 700",
    "    app_insights_env_var: \"D365_APPINSIGHTS_APP_ID\"",
    "    api_key_env_var: \"D365_APPINSIGHTS_API_KEY\""
  )
  writeLines(local_cfg, local_cfg_path)
  message("config.local.yml angelegt unter: ", local_cfg_path)
} else {
  message("config.local.yml existiert bereits, wird nicht überschrieben.")
}
```

**Wichtig:** `config.local.yml` steht bereits in `.gitignore` - sie wird nie
versehentlich eingecheckt.

## 1.2 Application-Insights-Zugangsdaten als Umgebungsvariablen setzen

Telemetrie ist optional. Wenn du sie nutzen willst, setze die beiden Env-Vars
(z. B. in `~/.Renviron`, damit sie bei jedem R-Start automatisch geladen
werden - **niemals** im Skript oder Repo hart codieren):

```{r renviron-hint}
usethis_hint <- "
# In ~/.Renviron (mit usethis::edit_r_environ() öffnen):
D365_APPINSIGHTS_APP_ID=dein-app-insights-app-id
D365_APPINSIGHTS_API_KEY=dein-api-key
"
cat(usethis_hint)
```

```{r set-env-session, eval=FALSE}
# Alternative nur für die aktuelle R-Sitzung (nicht persistent):
Sys.setenv(D365_APPINSIGHTS_APP_ID = "dein-app-insights-app-id")
Sys.setenv(D365_APPINSIGHTS_API_KEY = "dein-api-key")
```

Wenn diese Variablen fehlen, läuft die Pipeline trotzdem durch - Telemetrie-
Findings werden dann korrekt als `UNKNOWN` markiert (siehe FINDING-010),
nichts bricht ab.

---

# Schritt 2: `get_connection()` verfügbar machen

Die Pipeline ruft eure bestehende `get_connection(environment,
credentials_path)`-Funktion auf. Sie muss **vor** `run_analysis()` in der
R-Session geladen sein.

```{r source-get-connection}
# Passe den Pfad zu eurer bestehenden Connection-Datei an, z.B.:
source("PFAD/ZU/EUREM/PROJEKT/connection_helpers.R")

# Sanity-Check: Funktion muss jetzt existieren
exists("get_connection", mode = "function")
```

```{r test-connection-manually}
# Manueller Verbindungstest, unabhängig von der Pipeline:
cnn <- get_connection("PRJ", "PFAD/ZU/db_credentials.xlsx")
DBI::dbGetQuery(cnn, "SELECT TOP 1 ID FROM USERINFO")
DBI::dbDisconnect(cnn)
```

Wenn dieser Chunk erfolgreich läuft, ist die DB-Verbindung grundsätzlich in
Ordnung und du kannst zu den Tests übergehen.

---

# Schritt 3: Unit-Tests laufen lassen (ohne Live-DB)

Die Tests in `tests/testthat/` benötigen **keine** Datenbankverbindung - sie
prüfen die Join- und Klassifikationslogik gegen Fixture-Daten direkt in R.
Das ist der schnellste Weg, um zu prüfen, ob die Pipeline grundsätzlich
funktionsfähig ist, bevor überhaupt eine echte Umgebung angebunden wird.

## 3.1 Gesamten Testlauf starten

```{r run-tests}
library(testthat)
setwd(project_root)   # sicherstellen, dass wir im Projekt-Root stehen
test_results <- test_dir("tests/testthat", reporter = "summary")
test_results
```

Erwartetes Ergebnis: alle Tests **grün** (`PASS`). Falls Tests fehlschlagen,
gibt `testthat` genau an, welche `expect_*()`-Zeile in welcher Datei
fehlgeschlagen ist - das zeigt in der Regel direkt an, ob z. B. eine
Spaltenbezeichnung in deiner realen `USERSECGOVRELATEDOBJECTS`-Struktur von
den Testannahmen abweicht.

## 3.2 Nur einen einzelnen Testbereich laufen lassen

Praktisch beim gezielten Debuggen:

```{r run-single-test-file}
test_file(file.path(project_root, "tests/testthat/test-security-structure.R"))
```

```{r run-single-test-file-2}
test_file(file.path(project_root, "tests/testthat/test-role-classification.R"))
```

## 3.3 Was die Tests konkret abdecken

| Testdatei | Prüft |
|---|---|
| `test-users.R` | USERINFO/SYSUSERINVALIDUSERS-Join, Application-User-Klassifikation |
| `test-security-structure.R` | Role→Duty→Privilege→EntryPoint-Join, Access-Level-Klassifikation, Rollenmetriken |
| `test-role-classification.R` | Service- vs. Business-Rollen-Logik, System-Administrator-Sonderfall |
| `test-confidence-and-findings.R` | Confidence-Scoring, FINDING-001 und FINDING-004 Evaluatoren |

Wenn du neue Findings-Regeln hinzufügst, ergänze hier eine passende Testdatei
- siehe README.md Abschnitt "Extending this pipeline".

---

# Schritt 4: Einzelne Analysefunktionen isoliert testen (mit echten/Test-Daten)

Bevor der komplette `run_analysis()`-Lauf gestartet wird, lohnt es sich, die
Bausteine einzeln gegen eine echte (oder eine kleine Test-)Umgebung zu prüfen.

```{r source-modules}
source(file.path(project_root, "R/utils_logging.R"))
source(file.path(project_root, "R/connection.R"))
source(file.path(project_root, "R/data_users.R"))
source(file.path(project_root, "R/data_roles_licensing.R"))
source(file.path(project_root, "R/data_telemetry.R"))
source(file.path(project_root, "R/analyze_roles.R"))
source(file.path(project_root, "R/analyze_users_consolidated.R"))
source(file.path(project_root, "R/confidence.R"))
source(file.path(project_root, "R/findings_engine.R"))
source(file.path(project_root, "R/reporting_excel.R"))
source(file.path(project_root, "R/reporting_markdown.R"))

cfg <- load_config(file.path(project_root, "config"))
cnn <- get_readonly_connection("PRJ", cfg)
```

## 4.1 Benutzer laden und analysieren

```{r step-users}
users <- load_users(cnn, file.path(project_root, "sql"))
invalid_users <- load_invalid_users(cnn, file.path(project_root, "sql"))
app_users <- load_application_users(cnn, file.path(project_root, "sql"))

user_profile <- analyze_users(users, invalid_users, app_users)
head(user_profile)
table(user_profile$user_status_flag)
```

## 4.2 Security-Struktur laden und prüfen

```{r step-secgov}
secgov <- load_security_governance_objects(cnn, file.path(project_root, "sql"))
licensing_req <- load_licensing_requirements(cnn, file.path(project_root, "sql"))

sec_structure <- analyze_security_structure(secgov, licensing_req)
nrow(sec_structure)
head(sec_structure)
```

**Kontrolle:** Falls `sec_structure$ENTITLED` komplett `"UNKNOWN"` ist, wurde
die Rollen-Spalte nicht sauber erkannt - dann `names(secgov)` und
`names(licensing_req$role)` mit den in `R/data_roles_licensing.R` erwarteten
Spaltennamen (`ROLENAME`, `SECURITYROLE`, ...) abgleichen.

```{r step-role-metrics}
role_metrics <- analyze_role_metrics(sec_structure)
role_metrics[order(-role_metrics$entry_point_count), ] |> head(10)
```

## 4.3 Telemetrie testen (mit kurzem Zeitraum)

```{r step-telemetry}
# telemetry_days kommt aus config.local.yml - zum Testen bewusst klein halten
touches <- load_telemetry_touches(cfg, file.path(project_root, "kql"))
attr(touches, "status")   # "OK", "OK_EMPTY" oder "UNKNOWN"
head(touches)
```

## 4.4 Konsolidiertes Benutzerprofil bauen

```{r step-consolidated}
user_roles <- analyze_user_roles(sec_structure)
attr(user_roles, "status")   # sollte "OK" sein, sonst siehe README §8 Punkt 3

user_role_class <- classify_service_vs_business_roles(user_roles, cfg)
table(user_role_class$role_combination_class)

# Transaktionsaktivität ist standardmäßig nicht konfiguriert -> UNKNOWN, das ist korrekt:
transaction_activity <- data.frame()
attr(transaction_activity, "status") <- "UNKNOWN_NO_TABLE_CONFIGURED"

user_profiles <- build_user_profiles(
  user_profile, user_role_class, touches, transaction_activity, cfg
)
table(user_profiles$activity_evidence_status)
```

## 4.5 Findings testweise generieren

```{r step-findings}
rules_cfg <- yaml::read_yaml(file.path(project_root, cfg$findings$rules_file))$rules

ctx <- list(
  users = users, invalid_users_analysis = analyze_invalid_users(users, invalid_users),
  app_users_analysis = analyze_application_users(app_users),
  user_roles = user_roles, user_role_class = user_role_class,
  sec_structure = sec_structure, role_metrics = role_metrics,
  telemetry_touches = touches, user_profiles = user_profiles, cfg = cfg
)

findings <- generate_findings(ctx, rules_cfg)
table(findings$finding_id)
table(findings$severity, findings$confidence)
```

```{r inspect-findings}
findings[findings$finding_id == "FINDING-001", ]
```

Verbindung am Ende dieses Testlaufs sauber schließen:

```{r close-connection}
DBI::dbDisconnect(cnn)
```

---

# Schritt 5: Vollständigen, produktiven Lauf starten

Sobald Schritt 3 (Tests) grün ist und Schritt 4 (Einzelbausteine) plausible
Ergebnisse liefert, kann der komplette, reproduzierbare Lauf gestartet
werden.

## 5.1 Aus R/RStudio heraus

```{r full-run-r}
source(file.path(project_root, "R/run_analysis.R"))

# get_connection() muss weiterhin geladen sein (siehe Schritt 2)
result <- run_analysis(environment = "PRJ", root = project_root)

# Ergebnisobjekt enthält alle Zwischenstände zur Inspektion:
names(result)
result$excel_path
result$markdown_path
nrow(result$findings)
```

## 5.2 Alternativ von der Kommandozeile

```{bash full-run-cli}
cd PFAD/ZU/d365-licensing-analysis
Rscript R/run_analysis.R PRJ
```

## 5.3 Ergebnisse prüfen

```{r inspect-outputs}
list.files(file.path(project_root, "reports"))
list.files(file.path(project_root, "reports", "logs"))
```

```{r open-markdown-report}
writeLines(readLines(result$markdown_path))
```

```{r inspect-excel}
readxl::excel_sheets(result$excel_path)
readxl::read_excel(result$excel_path, sheet = "Findings") |> head(20)
```

---

# Schritt 6: Typische Probleme & Checkliste

```{r troubleshooting-table, eval=TRUE, echo=FALSE, results='asis'}
cat("
| Symptom | Wahrscheinliche Ursache | Was tun |
|---|---|---|
| `get_connection() was not found` | Connection-Datei nicht gesourced | Schritt 2 wiederholen, Pfad prüfen |
| `BLOCKED: query contains a forbidden write/DDL statement` | Ein `.sql`-File wurde manuell verändert und enthält jetzt ein Schreibkeyword | Datei unter `sql/` prüfen, nur `SELECT` erlaubt |
| `sec_structure$ENTITLED` überall `UNKNOWN` | Spaltennamen in `USERSECGOVRELATEDOBJECTS`/`*_DETAILEDVIEW` weichen von den erwarteten Standardnamen ab | `names(secgov)` / `names(licensing_req$role)` prüfen, ggf. `.normalize_licensing_columns()` in `R/data_roles_licensing.R` erweitern |
| `attr(touches, 'status') == 'UNKNOWN'` | Env-Vars für App Insights fehlen oder `telemetry.enabled: false` | `config.local.yml` und `~/.Renviron` prüfen (Schritt 1.2) |
| `analyze_user_roles()` liefert `UNKNOWN_NO_USER_ROLE_LINK` | Keine USERID-Spalte in `USERSECGOVRELATEDOBJECTS` gefunden | 'Security User Role Association' Data Entity als Alternativquelle anbinden (README §8 Punkt 3) |
| Tests schlagen bei `test-security-structure.R` fehl | Reale Spaltennamen weichen von Testannahmen ab | Kein Bug in eurer DB - Testfixtures ggf. an eure tatsächliche View-Struktur anpassen |
")
```

---

# Zusammenfassung des empfohlenen Ablaufs

1. Pakete installieren, `config.local.yml` anlegen (Schritt 1).
2. `get_connection()` sourcen und einmal manuell testen (Schritt 2).
3. `testthat`-Suite laufen lassen - muss grün sein, bevor es weitergeht (Schritt 3).
4. Einzelne Analysebausteine gegen eine echte/Test-Umgebung mit kurzem
   `telemetry_days` (z. B. 30-90 Tage) durchgehen und Zwischenergebnisse
   stichprobenartig prüfen (Schritt 4).
5. Erst danach den vollständigen `run_analysis()`-Lauf starten, idealerweise
   zunächst mit einem kleineren `telemetry_days`-Wert, um Laufzeit und Report
   schnell zu validieren, bevor produktiv mit z. B. 700 Tagen gearbeitet wird
   (Schritt 5).
6. Excel- und Markdown-Report sowie das Log unter `reports/` und
   `reports/logs/` gegenprüfen (Schritt 5.3).
