---
title: "HowTo: Duty-basierte Berechtigungsanpassung (Detail)"
subtitle: "Schreibrechte auf ein Datenobjekt in einer dedizierten Rolle zentralisieren"
author: "IT / D365-Administration"
date: "`r Sys.Date()`"
output:
  word_document: default
always_allow_html: true
---

Dieses HowTo beschreibt, wie schreibende Zugriffsrechte auf ein D365FO-Datenobjekt
vollständig aus Fach- und Standardrollen entfernt und ausschließlich über eine dedizierte
Zusatzrolle vergeben werden.

Das Vorgehen basiert auf Package-Funktionen aus dem `D365Security`-Paket. Wo Lücken bestehen,
werden neue Funktionen vorgeschlagen.

**Referenz-Dokument (Legacy):** `Playbook_Duty_Zentralisierung.Rmd`

---

## Vorbereitung

```{r setup, include=FALSE}
knitr::opts_chunk$set(echo = TRUE, message = FALSE, warning = FALSE)
library(dplyr)
library(readxl)
library(writexl)
library(flextable)
library(knitr)

devtools::load_all("C:/Users/cedric/Documents/RProjects/D365Security")
```

```{r verbindung}
cnn <- get_connection(
  "PRJ",
  "C:/Users/CKAM/Documents/RProjects/D365Security/db_credentials.xlsx"
)
```

### Parameter

```{r parameter}
# AOT-Name der Aufgabe, deren Schreibrechte zentralisiert werden sollen
duty_aot <- "CustCustomersMaintain"

# Anzeigename der Aufgabe (für Dokumentation)
duty_name <- "Masterdaten von Debitoren verwalten"

# Name der neuen dedizierten Schreibrolle
neue_schreibrolle <- "_WIBU Stammdaten Kunden Manager"

# Pfad zur Mapping-Datei: Standardrolle (Bezeichner/AOT) → WIBU-Klon-Rolle
# Spalten erwartet: Bezeichner (AOT-Name), Standardrolle (DE-Name), WibuRolle (WIBU-Rollenname)
mapping_pfad <- "_WIBU Stammdaten Kunden Manager/Standardrolle-Duty - Masterdaten von Debitoren verwalten.xlsx"
```

---

## 1. Zielarchitektur (Soll-Zustand)

- Schreibrechte auf das Datenobjekt sind **kein Bestandteil fachlicher Rollen**
- Standardrollen bleiben **unverändert**
- Anpassungen erfolgen ausschließlich über Custom-Rollen mit `_WIBU`-Präfix
- Rollenhierarchien werden bereinigt — keine indirekten Schreibrechte
- **Einzige Schreibrolle:** `_WIBU Stammdaten Kunden Manager`

---

## 2. Aufgabe identifizieren (UI)

### Schritt 2.1 – Sicherheitsdiagnose auf dem Ziel-Formular

1. Öffne das relevante Formular in D365FO
   (Beispiel: `Debitorenkonten > Debitoren > Alle Debitoren`)
2. Klicke im Aktionsbereich auf **`*Optionen*`**
3. Wähle **`*Seitenoptionen > Sicherheitsdiagnose*`**

**Ergebnis:** Identifiziere die schreibende Aufgabe (AOT-Name).
Beispiel: `CustCustomersMaintain` → `Masterdaten von Debitoren verwalten`

Diese Aufgabe darf am Ende **nur noch in einer Rolle** enthalten sein.

---

## 3. Rollen ermitteln, die diese Aufgabe enthalten

Die Hierarchie zeigt, welche Rollen und Subrollen die Aufgabe direkt oder indirekt
gewähren. Dafür reicht die vorhandene Funktion `get_sql_security_hierarchy()` — sie
unterstützt seit Beginn einen `duty_identifiers`-Filter.

```{r hierarchie}
# Vollständige Hierarchie für diese Duty laden
hierarchie <- get_sql_security_hierarchy(
  con              = cnn,
  duty_identifiers = duty_aot
)

# Aufteilen: direkte Träger vs. Rollen, die nur über Subrolle erben
zugang <- sec_get_direct_access_roles(hierarchie)

# Direkte Träger (Rolle oder Subrolle hat die Duty unmittelbar)
zugang$direkt

# Rollen, die die Duty nur über eine untergeordnete Rolle erhalten
zugang$via_subrole
```

**`zugang$direkt`** — eine Zeile pro Rolle-Duty-Privilege-Kombination:

| Spalte | Bedeutung |
|---|---|
| `ROLEIDENTIFIER` | Direkte Trägerrolle (top-level oder Subrolle) |
| `ROLENAME` | Anzeigename |
| `DUTYIDENTIFIER` | Duty im Pfad |
| `PRIVILEGEIDENTIFIER` | Privilege das den Zugang freischaltet |
| `RESOURCE_` | Button / Menüeintrag |

**`zugang$via_subrole`** — zeigt, welche übergeordneten Rollen erben:

| Spalte | Bedeutung |
|---|---|
| `ROLEIDENTIFIER` | Übergeordnete Rolle (erbt nur indirekt) |
| `SUBROLEIDENTIFIER` | Subrolle, die die Duty direkt trägt |
| `DUTYIDENTIFIER` / `PRIVILEGEIDENTIFIER` / `RESOURCE_` | Pfad |

```{r hilfs-vektoren}
# Alle Rollen/Subrollen, die die Duty direkt tragen
alle_direkten_roles <- zugang$direkt |>
  dplyr::distinct(ROLEIDENTIFIER, ROLENAME)

# Alle übergeordneten Rollen, die die Duty nur über eine Subrolle erben
alle_subrole_parents <- zugang$via_subrole |>
  dplyr::distinct(ROLEIDENTIFIER, ROLENAME, SUBROLEIDENTIFIER, SUBROLENAME)

alle_direkten_roles
alle_subrole_parents
```

---

## 4. Grundsatzentscheidung

Ab hier gilt strikt:

- **Standardrollen (Microsoft):** werden **dupliziert**, niemals verändert
- **Custom-Rollen (`_WIBU`):** werden **direkt angepasst**

---

## 5. Analysieren: Wo müssen WIBU-Rollen angepasst werden?

### 5a – WIBU-Rollen mit direkter Duty (entschärfen)

Diese Rollen enthalten die Aufgabe direkt und müssen in der UI entschärft werden.

```{r wibu-direkt}
# WIBU-Rollen, die die Duty direkt tragen → Duty in UI entfernen
wibu_direkt <- zugang$direkt |>
  dplyr::filter(grepl("wibu", ROLENAME, ignore.case = TRUE)) |>
  dplyr::distinct(ROLEIDENTIFIER, ROLENAME)

wibu_direkt
```

### 5b – WIBU-Rollen, die Duty via Standard-Subrolle erben (Hierarchie bereinigen)

Diese Rollen erhalten die Aufgabe über eine untergeordnete Standardrolle. Die Subrolle
muss durch den WIBU-Klon ersetzt werden (Schritt 7).

```{r wibu-via-subrole}
# WIBU-Rollen, die über eine Standardrolle-Subrolle die Duty erben
wibu_via_standard <- zugang$via_subrole |>
  dplyr::filter(
    grepl("wibu", ROLENAME, ignore.case = TRUE),
    !grepl("wibu", SUBROLENAME, ignore.case = TRUE)
  ) |>
  dplyr::distinct(ROLEIDENTIFIER, ROLENAME, SUBROLEIDENTIFIER, SUBROLENAME)

wibu_via_standard
```

### 5c – Schritte für Custom-Rollen (UI)

Für jede Rolle in `wibu_direkt`:

1. Öffne `Systemverwaltung > Sicherheit > Sicherheitskonfiguration`
2. Wechsle auf die Registerkarte **`*Aufgaben*`**
3. Suche die Aufgabe `r duty_name` (Filter: **`*.beinhaltet*`**)
4. Wähle im Bereich **`*Referenzen*`** die Option **`*Rollen*`** aus
5. Entferne alle WIBU-Rollen per **`*Referenz(en) entfernen*`**
6. Veröffentliche (**`*Unveröffentlichte Objekte > Alle veröffentlichen*`**)

---

## 6. Standardrollen identifizieren und duplizieren

### 6a – Standardrollen mit direkter Duty

```{r standard-direkt}
# Standardrollen, die die Duty direkt tragen → müssen dupliziert werden
standard_direkt <- zugang$direkt |>
  dplyr::filter(!grepl("wibu", ROLENAME, ignore.case = TRUE)) |>
  dplyr::distinct(ROLEIDENTIFIER, ROLENAME)

standard_direkt
```

### 6b – Standardrollen als Subrolle (Hierarchie)

```{r standard-subrolen}
# Standardrollen, die als Subrolle verwendet werden und die Duty tragen
standard_subrollen <- zugang$via_subrole |>
  dplyr::filter(!grepl("wibu", SUBROLENAME, ignore.case = TRUE)) |>
  dplyr::distinct(SUBROLEIDENTIFIER, SUBROLENAME) |>
  dplyr::rename(ROLEIDENTIFIER = SUBROLEIDENTIFIER, ROLENAME = SUBROLENAME)

# Alle zu duplizierenden Standardrollen (ohne Duplikate)
alle_standard <- dplyr::bind_rows(standard_direkt, standard_subrollen) |>
  dplyr::distinct(ROLEIDENTIFIER, ROLENAME) |>
  dplyr::arrange(ROLEIDENTIFIER)

alle_standard
```

### 6c – Lizenzüberblick der betroffenen Standardrollen

```{r lizenz-standard}
standard_ids <- alle_standard |> dplyr::pull(ROLEIDENTIFIER)

get_role_license_assignments_compact(cnn, role_identifiers = standard_ids)
```

### 6d – Planungsdokument: Mapping Standardrolle → WIBU-Klon

Bevor die erste Rolle in der UI dupliziert wird, muss das Planungsdokument vorliegen.
Es ist die **einzige Stelle**, die die Verbindung zwischen einer Standardrolle und
ihrem WIBU-Klon kennt — D365 speichert diese Beziehung nicht.

Das Planungsdokument enthält für jede betroffene Standardrolle:

| Spalte | Inhalt |
|---|---|
| `Bezeichner` | AOT-Name der Standardrolle — eindeutiger Schlüssel |
| `Standardrolle` | Anzeigename der Standardrolle (Deutsch) |
| `WibuRolle` | **Vom Admin frei gewählter Name** des WIBU-Klons |

Der Name in `WibuRolle` wird in zwei Schritten verwendet:

- **Schritt 6e:** Beim Duplizieren in der UI wird genau dieser Name vergeben
- **Schritt 9:** `sec_swap_role_assignments()` liest diesen Namen, schlägt den AOT-Namen
  des Klons in der DB nach und hängt Benutzerzuweisungen automatisch um

```{r mapping-laden}
StandardRolesDe <- readxl::read_excel(mapping_pfad) |>
  dplyr::mutate(Bezeichner = toupper(Bezeichner))

# Planungstabelle: zeigt welche Standardrolle durch welchen WIBU-Klon ersetzt wird
alle_standard |>
  dplyr::inner_join(StandardRolesDe, by = c("ROLEIDENTIFIER" = "Bezeichner")) |>
  dplyr::select(ROLEIDENTIFIER, ROLENAME, Standardrolle, WibuRolle) |>
  dplyr::rename(
    `Bezeichner (AOT)`  = ROLEIDENTIFIER,
    `Standardrolle Eng` = ROLENAME,
    `Standardrolle Deu` = Standardrolle,
    `WIBU-Klon (wird erstellt)` = WibuRolle
  ) |>
  knitr::kable(caption = "Planungstabelle: Standardrolle → WIBU-Klon")
```

Diese Tabelle ist die Arbeitsgrundlage für den nächsten Schritt.

### 6e – Standardrollen klonen (automatisiert per XML)

Für jede Zeile der Planungstabelle wird eine Kopie der Standardrollen-XML
erstellt, umbenannt und von der Duty bereinigt. Der Name des Klons **muss
exakt mit der Spalte `WibuRolle`** übereinstimmen — er wird später von
`sec_swap_role_assignments()` per DB-Lookup gesucht.

`clone_role_without()` übernimmt den gesamten Ablauf:

1. XML der Standardrolle im lokalen AOT-Verzeichnis finden
2. Kopie erstellen (unabhängige XML — Original bleibt unverändert)
3. `<Name>` und `<Label>` auf den WIBU-Klon-Namen setzen
4. Angegebene Duties und/oder Privileges aus der Kopie entfernen
5. Neue XML in `output_dir` schreiben — bereit für den AOT-Import

```{r parameter-aot}
# Pfad zum lokalen PackagesLocalDirectory des D365FO-Builds
aot_root   <- "C:/Users/CKAM/AppData/Local/Microsoft/Dynamics365/10.0.2645.90/PackagesLocalDirectory"

# Ausgabeverzeichnis für die generierten WIBU-Rollen-XMLs
output_dir <- "_WIBU Stammdaten Kunden Manager/SecurityRole"
```

```{r klone-erzeugen}
# Für jede Standardrolle in der Planungstabelle einen WIBU-Klon erzeugen
#
# Wichtig: D365FO-AOT-Namen dürfen keine Leerzeichen enthalten.
#   new_name  = AOT-Name  → Leerzeichen werden durch Unterstriche ersetzt
#   new_label = Anzeigename → bleibt exakt wie in WibuRolle (wird von
#               sec_swap_role_assignments() per DB-Lookup gesucht)
purrr::pwalk(
  StandardRolesDe |>
    dplyr::filter(WibuRolle != "") |>
    dplyr::select(Bezeichner, WibuRolle),
  function(Bezeichner, WibuRolle) {
    clone_role_without(
      aot_root          = aot_root,
      role_identifier   = Bezeichner,
      new_name          = gsub("[[:space:]]+", "_", WibuRolle),  # AOT-Name
      new_label         = WibuRolle,                              # Anzeigename
      remove_duties     = duty_aot,
      remove_privileges = character(),
      output_dir        = output_dir
    )
  }
)
```

**Ergebnis:** Pro Standardrolle liegt eine neue XML-Datei in `output_dir`.
Jede Datei enthält den WIBU-Klon — mit denselben Rechten wie die Standardrolle,
aber ohne die Duty `r duty_name`.

Die XMLs können anschließend als AOT-Erweiterungsprojekt in Visual Studio
importiert und in D365FO deployt werden.

---

**Alternative: manuell in der UI**

Falls kein lokaler AOT-Build verfügbar ist, kann der Klon auch über die UI
erstellt werden:

1. `Systemverwaltung > Sicherheit > Sicherheitskonfiguration`
2. Registerkarte **`*Rollen*`** → Standardrolle suchen → **`*Duplizieren*`**
3. Namen aus Spalte `WIBU-Klon (wird erstellt)` **exakt** vergeben → **`*OK*`**
4. Duty `r duty_name` aus dem Klon entfernen (wie Schritt 5c, auf Klon anwenden)

---

## 7. Rollenhierarchie bereinigen

### 7a – Subrollen-Situation analysieren

`zugang$via_subrole` aus Schritt 3 liefert bereits die relevante Hierarchie.
Zur Bestätigung kann `get_sql_role_subrole_association()` den aktuellen Ist-Zustand
der Subrollen-Beziehungen prüfen.

```{r subrollen-iststand}
# Aktuelle Subrollen-Beziehungen für alle betroffenen Hauptrollen
subrollen_aktuell <- get_sql_role_subrole_association(
  con        = cnn,
  role_names = alle_subrole_parents |> dplyr::pull(ROLENAME)
)

subrollen_aktuell
```

### 7b – Handlungsbedarf: Welche Subrollen müssen ersetzt werden?

```{r subrollen-handlungsbedarf}
# Hauptrollen, die noch eine Standardrolle mit der Duty als Subrolle haben
# → In diesen Rollen muss die Standardrolle durch den WIBU-Klon ersetzt werden
zugang$via_subrole |>
  dplyr::filter(!grepl("wibu", SUBROLENAME, ignore.case = TRUE)) |>
  dplyr::distinct(ROLEIDENTIFIER, ROLENAME, SUBROLEIDENTIFIER, SUBROLENAME) |>
  dplyr::inner_join(
    StandardRolesDe,
    by = c("SUBROLEIDENTIFIER" = "Bezeichner")
  ) |>
  dplyr::select(ROLEIDENTIFIER, ROLENAME, SUBROLENAME, WibuRolle) |>
  dplyr::rename(
    Hauptrolle   = ROLENAME,
    AktuelleSub  = SUBROLENAME,
    NeueSub      = WibuRolle
  ) |>
  knitr::kable(caption = "Subrollen-Ersetzungen (Soll)")
```

### 7c – Hierarchie anpassen (UI)

Für jede Zeile der Tabelle oben:

1. Öffne `Systemverwaltung > Sicherheit > Sicherheitskonfiguration`
2. Registerkarte **`*Rollen*`** → Hauptrolle (Spalte `Hauptrolle`) suchen
3. Bereich **`*Referenzen > Untergeordnete Rollen*`**
4. **`*Referenzen hinzufügen*`** → WIBU-Klon-Rolle (Spalte `NeueSub`) hinzufügen
5. Bestehende Standardrolle (Spalte `AktuelleSub`) markieren →
   **`*Referenz(en) entfernen*`**
6. **`*Unveröffentlichte Objekte > Alle veröffentlichen > Ja*`**

---

## 8. Neue Schreibrolle erstellen (UI)

### Schritt 8.1 – Rolle anlegen

1. `Systemverwaltung > Sicherheit > Sicherheitskonfiguration > Rollen > Neu`
2. Name: `_WIBU Stammdaten Kunden Manager`

### Schritt 8.2 – Inhalte per Sicherheitsdiagnose ermitteln

Auf jedem relevanten Formular:
`Optionen > Seitenoptionen > Sicherheitsdiagnose` → schreibende Aufgaben/Rechte identifizieren.

**Ergebnis für Kundendaten:**

| Formular | Objekt | Typ | Verwendung |
|---|---|---|---|
| Alle Debitoren | `CustCustomersMaintain` | Aufgabe | Hinzufügen |
| Alle Kontakte | `smmContactsMaintain` | Aufgabe | Hinzufügen |
| Globales Adressbuch | `DirPartyTableMaintain` | Recht | Hinzufügen |
| Globales Adressbuch | `DirAddressBookMasterMaintain` | Aufgabe | **Nicht** hinzufügen |
| Debitorenparameter | `CustParametersView` | Recht | Hinzufügen (Read-only) |

### Schritt 8.3 – Rolle konfigurieren und veröffentlichen

1. Aufgaben hinzufügen (`CustCustomersMaintain`, `smmContactsMaintain`)
2. Rechte hinzufügen (`DirPartyTableMaintain`, `CustParametersView`)
3. Veröffentlichen

---

## 9. Benutzerzuweisungen prüfen und korrigieren

### 9a – Betroffene Benutzer ermitteln

`get_sql_user_role_assignments()` lädt bereits beide Entitäten
(`SystemSecurityUserRoleEntity` + `SystemSecurityUserRoleOrganizationEntity`)
kombiniert. Die Filterung auf die betroffenen Standardrollen erfolgt R-seitig.

```{r betroffene-benutzer}
# Direkt nach AOT-Name oder Rollenname filtern — beides wird geprüft
betroffene_zuweisungen <- get_sql_user_role_assignments(
  con   = cnn,
  roles = standard_ids   # SECURITYROLEIDENTIFIER (AOT) oder SECURITYROLENAME
)

betroffene_zuweisungen
```

### 9b – Import-Datei für WIBU-Zuweisung erzeugen

`sec_swap_role_assignments()` übernimmt den gesamten Ablauf:
1. Benutzerzuweisungen auf die Standardrollen laden
2. AOT-Namen der WIBU-Klone per DB-Lookup ermitteln
   (die Mapping-Datei enthält nur den Anzeigenamen `WibuRolle`)
3. Zuweisungen ersetzen
4. Nicht zuordenbare Zuweisungen separat ausweisen

```{r import-erzeugen}
ergebnis <- sec_swap_role_assignments(
  con         = cnn,
  role_map    = StandardRolesDe,   # Bezeichner (AOT) + WibuRolle (Anzeigename)
  from_col    = "Bezeichner",
  to_name_col = "WibuRolle",
  output_file = "_WIBU Stammdaten Kunden Manager/Import/Zielzuweisungen_WIBU.xlsx"
)

# Bereit für D365-Import (SECURITYROLEIDENTIFIER = AOT-Name des WIBU-Klons)
ergebnis$export

# Zuweisungen ohne Mapping-Entsprechung → manuell prüfen
ergebnis$unmatched
```

### 9c – Rollen ersetzen

#### Zuweisung der WIBU-Rollen (automatisiert)

Die Excel-Datei aus Schritt 9b per **Massenimport** in D365 einspielen:
- Entität: `System security user role organization`

#### Entzug der Standardrollen (manuell)

1. `Systemverwaltung > Sicherheit > Benutzer zu Rollen zuweisen`
2. Standardrolle auswählen
3. **`*Benutzer manuell zuweisen/ausschließen*`**
4. Benutzer filtern (`ist eins von`) → markieren → **`*von Rolle ausschließen*`**

#### Vergabe der Schreibrolle (selektiv)

`_WIBU Stammdaten Kunden Manager` wird **nur bei fachlichem Bedarf** explizit zugewiesen.
Nicht automatisch, nicht implizit.

---

## 10. Ergebnisprüfung

Ein Benutzer **ohne** `_WIBU Stammdaten Kunden Manager` kann:
- Kunden anzeigen / suchen / Berichte ausführen

Er kann **nicht**:
- Kunden anlegen / ändern / löschen

---

## 11. Zusammenfassung

### Abgedeckt durch bestehende Package-Funktionen

| Schritt | Funktion |
|---|---|
| Datenbankverbindung | `get_connection()` |
| Rollen mit Duty ermitteln | `get_sql_security_hierarchy(duty_identifiers = ...)` |
| Direkt-/Subrollen aufteilen | `sec_get_direct_access_roles()` |
| Subrollen-Ist-Stand prüfen | `get_sql_role_subrole_association()` |
| Lizenzüberblick Standardrollen | `get_role_license_assignments_compact()` |
| Mapping-Template generieren | `get_duty_mapping_template()` |
| WIBU-Klone aus XML erzeugen | `clone_role_without()` |
| Betroffene Benutzer laden | `get_sql_user_role_assignments(roles = ...)` |
| Import-Datei erzeugen (Std→WIBU) | `sec_swap_role_assignments()` |
